---
title: "Monitoring plot-level tropical forest canopy structure with automated crown
  segmentation from low-cost drone imagery"
author: "Antoine Plumacker"
date: "2025-09-16"
output: html_document
---

# 0. Importation et library \## Appel des librairies

```{r import, message=FALSE}
library(sf)
library(dplyr)
library(raster)
library(caret)
library(foreach)
library(doParallel)
library(pbapply)
library(matrixStats)
library(knitr)
library(kableExtra)
library(ggplot2)
library(cowplot)
library(terra)
library(viridis)
library(tidyr)
library(scales)
library(gridExtra)
library(grid)
library(car)       # Pour leveneTest (homogénéité des variances)
library(broom)
library(patchwork)# Pour avoir des résultats propres

```

## Importation des données

```{r import, message=FALSE}

# Définir le dossier où se trouvent les .gpkg
data_dir <- "D:/PhD/Data/Art1_rendu"

# Lister tous les fichiers .gpkg dans le dossier
gpkg_files <- list.files(data_dir, pattern = "\\.gpkg$", full.names = TRUE)

for(f in gpkg_files){
  name <- tools::file_path_sans_ext(basename(f))
  assign(name, st_read(f))
}
luki_tif <- rast("D:/PhD/Data/Art1_rendu/230504Luki_utm_ref.tif")
mask     <- rast("D:/PhD/Data/Art1_rendu/mask.tif")

```
## Prétraitement

Exclut Parc6 (outlier géométrique), crée le polygone union des parcelles valides,
filtre les couronnes automatiques pour ne garder que celles dans les parcelles,
et corrige la validité géométrique.

```{r pretraitement, message=FALSE}
plot_filtered <- plots[plots$Nom != "Parc6", ]
plot_combined <- st_union(plot_filtered)

tree_detectree_plot <- Detectree2[st_intersects(Detectree2, plot_combined, sparse = FALSE), ]
tree_SAM_plot       <- SAM[st_intersects(SAM,        plot_combined, sparse = FALSE), ]
tree_d2s_plot       <- D2S[st_intersects(D2S,        plot_combined, sparse = FALSE), ]

tree_detectree_plot <- st_make_valid(tree_detectree_plot)
tree_SAM_plot       <- st_make_valid(tree_SAM_plot)
tree_d2s_plot       <- st_make_valid(tree_d2s_plot)
tree_manuel         <- st_make_valid(photointerpretation_inventory)

CHECKPOINT_DIR <- "checkpoints"
if (!dir.exists(CHECKPOINT_DIR)) dir.create(CHECKPOINT_DIR, recursive = TRUE)
```

---

# 1. Validation des segmentations ITC

## Calcul des IoU

IoU entre chaque couronne automatique et les couronnes de référence (photointerprétation).
Seuil TP = 0.5.

**Stratégie rapide :**
1. Pré-calcul de toutes les aires une seule fois (pas d'appel répété à `st_area`)
2. Index spatial `st_intersects` → on ne teste que les paires qui se touchent (k << n)
3. Parallélisation via `future.apply` (pas de cluster à gérer manuellement)

```{r iou, message=TRUE}
library(future.apply)

positive_tresh <- 0.5

# ── Fonction principale IoU ───────────────────────────────────────────────────
# areas_pred et areas_ref sont des vecteurs numériques pré-calculés (évite
# les appels répétés à st_area dans la boucle).
get_best_iou <- function(pred_sf, ref_sf) {

  geom_pred  <- st_geometry(pred_sf)
  geom_ref   <- st_geometry(ref_sf)
  areas_pred <- as.numeric(st_area(geom_pred))   # calculé une seule fois
  areas_ref  <- as.numeric(st_area(geom_ref))    # calculé une seule fois
  candidates <- st_intersects(pred_sf, ref_sf)   # index spatial, calculé une seule fois
  n_pred     <- length(geom_pred)

  # Parallélisation légère avec future.apply (plan défini dans le chunk appelant)
  future_vapply(seq_len(n_pred), function(i) {

    cand_idx <- candidates[[i]]

    if (length(cand_idx) == 0) {
      # Aucun overlap : prend le voisin le plus proche (IoU sera ~0)
      j <- st_nearest_feature(geom_pred[i], geom_ref)
      cand_idx <- j
    }

    # Calcule l'IoU pour chaque candidat et garde le max
    ious <- vapply(cand_idx, function(j) {
      inter <- suppressWarnings(st_intersection(geom_pred[i], geom_ref[j]))
      if (length(inter) == 0 || st_is_empty(inter)) return(0)
      area_inter <- as.numeric(st_area(inter))
      if (area_inter == 0) return(0)
      # Formule directe : évite st_union (2-3x plus rapide)
      area_inter / (areas_pred[i] + areas_ref[j] - area_inter)
    }, numeric(1))

    max(ious)

  }, FUN.VALUE = numeric(1))
}

if (file.exists(file.path(CHECKPOINT_DIR, "iou_calculated.rds"))) {

  cat("✓ IoU chargés depuis checkpoint\n")
  iou_data <- readRDS(file.path(CHECKPOINT_DIR, "iou_calculated.rds"))
  list2env(iou_data, envir = .GlobalEnv)

} else {

  methods <- list(
    list(sf = tree_detectree_plot, name = "detectree"),
    list(sf = tree_SAM_plot,       name = "SAM"),
    list(sf = tree_d2s_plot,       name = "d2s")
  )

  # IoU pred → manuel (pour TP/FP)
  for (m in methods) {
    cp <- file.path(CHECKPOINT_DIR, paste0("iou_", m$name, ".rds"))
    if (file.exists(cp)) {
      cat(sprintf("✓ IoU %s chargé\n", m$name))
      m$sf$best_iou <- readRDS(cp)
    } else {
      cat(sprintf("⏳ Calcul IoU %s...\n", m$name))
      t0 <- proc.time()
      m$sf$best_iou <- get_best_iou(m$sf, tree_manuel)
      cat(sprintf("  ✓ terminé en %.1f sec\n", (proc.time() - t0)["elapsed"]))
      saveRDS(m$sf$best_iou, cp)
    }
    assign(paste0("tree_", m$name, "_plot"), m$sf, envir = .GlobalEnv)
  }

  # IoU manuel → pred (pour FN)
  for (m in methods) {
    col_name <- paste0("best_iou_", m$name)
    cp       <- file.path(CHECKPOINT_DIR, paste0("iou_manuel_vs_", m$name, ".rds"))
    pred_sf  <- get(paste0("tree_", m$name, "_plot"))
    if (file.exists(cp)) {
      cat(sprintf("✓ IoU manuel→%s chargé\n", m$name))
      tree_manuel[[col_name]] <- readRDS(cp)
    } else {
      cat(sprintf("⏳ Calcul IoU manuel→%s...\n", m$name))
      t0 <- proc.time()
      tree_manuel[[col_name]] <- get_best_iou(tree_manuel, pred_sf)
      cat(sprintf("  ✓ terminé en %.1f sec\n", (proc.time() - t0)["elapsed"]))
      saveRDS(tree_manuel[[col_name]], cp)
    }
  }

  iou_data <- list(
    tree_detectree_plot = tree_detectree_plot,
    tree_SAM_plot       = tree_SAM_plot,
    tree_d2s_plot       = tree_d2s_plot,
    tree_manuel         = tree_manuel
  )
  saveRDS(iou_data, file.path(CHECKPOINT_DIR, "iou_calculated.rds"))
  cat("✓ Tous les IoU sauvegardés\n")
}

# Ajoute le nom de parcelle à chaque arbre (rapide, pas besoin de checkpoint)
tree_detectree_plot <- st_join(tree_detectree_plot, plots[, "Nom"], join = st_intersects)
tree_SAM_plot       <- st_join(tree_SAM_plot,       plots[, "Nom"], join = st_intersects)
tree_d2s_plot       <- st_join(tree_d2s_plot,       plots[, "Nom"], join = st_intersects)
tree_manuel         <- st_join(tree_manuel,         plots[, "Nom"], join = st_intersects)
```

## Validation par polygone (bootstrap)

Bootstrap sur les vecteurs IoU (pas de géométries → rapide).

```{r validation-polygon, message=TRUE}
calculate_metrics <- function(tp, fp, fn) {
  F1  <- ifelse((2*tp + fp + fn) == 0, 0, 2*tp / (2*tp + fp + fn))
  TPR <- ifelse((tp + fn) == 0,         0, tp    / (tp + fn))
  PRC <- ifelse((tp + fp) == 0,         0, tp    / (tp + fp))
  c(F1 = F1, TPR = TPR, PRC = PRC)
}

n_bootstrap <- 1000
set.seed(123)

if (file.exists(file.path(CHECKPOINT_DIR, "bootstrap_polygon_results.rds"))) {

  cat("✓ Bootstrap polygone chargé\n")
  bootstrap_results <- readRDS(file.path(CHECKPOINT_DIR, "bootstrap_polygon_results.rds"))

} else {

  # Extrait les vecteurs numériques une seule fois
  iou_det      <- tree_detectree_plot$best_iou
  iou_SAM      <- tree_SAM_plot$best_iou
  iou_d2s      <- tree_d2s_plot$best_iou
  iou_man_det  <- tree_manuel$best_iou_detectree
  iou_man_SAM  <- tree_manuel$best_iou_SAM
  iou_man_d2s  <- tree_manuel$best_iou_d2s

  n_det <- length(iou_det)
  n_SAM <- length(iou_SAM)
  n_d2s <- length(iou_d2s)
  n_man <- length(iou_man_det)

  # Pré-génère toute la matrice d'indices en une seule fois
  idx_det <- matrix(sample(n_det, n_det * n_bootstrap, replace = TRUE), nrow = n_bootstrap)
  idx_SAM <- matrix(sample(n_SAM, n_SAM * n_bootstrap, replace = TRUE), nrow = n_bootstrap)
  idx_d2s <- matrix(sample(n_d2s, n_d2s * n_bootstrap, replace = TRUE), nrow = n_bootstrap)
  idx_man <- matrix(sample(n_man, n_man * n_bootstrap, replace = TRUE), nrow = n_bootstrap)

  one_boot <- function(b) {
    TP_d <- sum(iou_det[idx_det[b,]] >  positive_tresh)
    FP_d <- sum(iou_det[idx_det[b,]] <= positive_tresh)
    FN_d <- sum(iou_man_det[idx_man[b,]] <= positive_tresh)

    TP_s <- sum(iou_SAM[idx_SAM[b,]] >  positive_tresh)
    FP_s <- sum(iou_SAM[idx_SAM[b,]] <= positive_tresh)
    FN_s <- sum(iou_man_SAM[idx_man[b,]] <= positive_tresh)

    TP_z <- sum(iou_d2s[idx_d2s[b,]] >  positive_tresh)
    FP_z <- sum(iou_d2s[idx_d2s[b,]] <= positive_tresh)
    FN_z <- sum(iou_man_d2s[idx_man[b,]] <= positive_tresh)

    c(calculate_metrics(TP_d, FP_d, FN_d),
      calculate_metrics(TP_s, FP_s, FN_s),
      calculate_metrics(TP_z, FP_z, FN_z))
  }

  t0 <- proc.time()
  bootstrap_mat <- vapply(seq_len(n_bootstrap), one_boot, numeric(9))
  cat(sprintf("✓ Bootstrap polygone : %.1f sec\n", (proc.time() - t0)["elapsed"]))

  bootstrap_results <- as.data.frame(t(bootstrap_mat))
  colnames(bootstrap_results) <- c(
    "F1_detectree", "TPR_detectree", "PRC_detectree",
    "F1_SAM",       "TPR_SAM",       "PRC_SAM",
    "F1_d2s",       "TPR_d2s",       "PRC_d2s"
  )
  saveRDS(bootstrap_results, file.path(CHECKPOINT_DIR, "bootstrap_polygon_results.rds"))
}

IC_polygon   <- apply(bootstrap_results, 2, quantile, probs = c(0.025, 0.975))
mean_polygon <- colMeans(bootstrap_results)
```

## Validation par pixel (bootstrap)

Rasterisation à 10 cm puis bootstrap pixel avec sous-échantillonnage stratifié
si la zone est trop grande (> 500 000 pixels).

```{r validation-pixel, message=TRUE}
calculate_metrics_pixel <- function(truth, pred) {
  TP  <- sum(truth == 1L & pred == 1L)
  FP  <- sum(truth == 0L & pred == 1L)
  FN  <- sum(truth == 1L & pred == 0L)
  F1  <- ifelse((2*TP + FP + FN) == 0, 0, 2*TP / (2*TP + FP + FN))
  TPR <- ifelse((TP + FN) == 0,         0, TP   / (TP + FN))
  PRC <- ifelse((TP + FP) == 0,         0, TP   / (TP + FP))
  c(F1 = F1, TPR = TPR, PRC = PRC)
}

# ── Matrices raster ──────────────────────────────────────────────────────────
if (file.exists(file.path(CHECKPOINT_DIR, "raster_matrices.rds"))) {

  cat("✓ Matrices raster chargées\n")
  raster_data <- readRDS(file.path(CHECKPOINT_DIR, "raster_matrices.rds"))
  list2env(raster_data, envir = .GlobalEnv)

} else {

  cat("Création des matrices raster (terra)...\n")
  ext_bbox   <- st_bbox(plot_combined)
  r_template <- rast(
    xmin = ext_bbox["xmin"], xmax = ext_bbox["xmax"],
    ymin = ext_bbox["ymin"], ymax = ext_bbox["ymax"],
    resolution = 0.10,
    crs = st_crs(plot_combined)$wkt
  )

  rasterize_sf <- function(sf_layer, template) {
    sf_v <- sf_layer[!st_is_empty(sf_layer), ]
    r    <- rasterize(vect(sf_v), template, field = 1, background = 0)
    as.matrix(r, wide = TRUE)
  }

  tree_manuel_matrix    <- rasterize_sf(tree_manuel,         r_template)
  tree_detectree_matrix <- rasterize_sf(tree_detectree_plot, r_template)
  tree_SAM_matrix       <- rasterize_sf(tree_SAM_plot,       r_template)
  tree_d2s_matrix       <- rasterize_sf(tree_d2s_plot,       r_template)
  valid_indices         <- which(!is.na(tree_manuel_matrix))

  cat(sprintf("  Pixels valides : %d\n", length(valid_indices)))

  raster_data <- list(
    tree_manuel_matrix    = tree_manuel_matrix,
    tree_detectree_matrix = tree_detectree_matrix,
    tree_SAM_matrix       = tree_SAM_matrix,
    tree_d2s_matrix       = tree_d2s_matrix,
    valid_indices         = valid_indices
  )
  saveRDS(raster_data, file.path(CHECKPOINT_DIR, "raster_matrices.rds"))
}

# ── Bootstrap pixel ───────────────────────────────────────────────────────────
if (file.exists(file.path(CHECKPOINT_DIR, "bootstrap_pixel_results.rds"))) {

  cat("✓ Bootstrap pixel chargé\n")
  bootstrap_results_pixel <- readRDS(file.path(CHECKPOINT_DIR, "bootstrap_pixel_results.rds"))

} else {

  MAX_PIXELS <- 500000.0   # double pour éviter tout débordement d'entier
  n_valid    <- length(valid_indices)

  v_manuel    <- as.integer(tree_manuel_matrix[valid_indices])
  v_detectree <- as.integer(tree_detectree_matrix[valid_indices])
  v_SAM       <- as.integer(tree_SAM_matrix[valid_indices])
  v_d2s       <- as.integer(tree_d2s_matrix[valid_indices])

  if (n_valid > MAX_PIXELS) {
    cat(sprintf("⚠ %d pixels > seuil → sous-échantillon stratifié\n", n_valid))
    idx_1  <- which(v_manuel == 1L)
    idx_0  <- which(v_manuel == 0L)
    # Arithmétique en double pour éviter le débordement
    prop_1 <- length(idx_1) / n_valid          # proportion arbres, entre 0 et 1
    n1     <- as.integer(floor(MAX_PIXELS * prop_1))
    n0     <- as.integer(MAX_PIXELS) - n1
    n1     <- min(n1, length(idx_1))
    n0     <- min(n0, length(idx_0))
    keep   <- c(sample(idx_1, n1), sample(idx_0, n0))
    v_manuel <- v_manuel[keep]; v_detectree <- v_detectree[keep]
    v_SAM    <- v_SAM[keep];    v_d2s       <- v_d2s[keep]
    n_valid  <- length(keep)
    cat(sprintf("  → %d pixels retenus (prop arbres : %.1f%%)\n",
                n_valid, mean(v_manuel) * 100))
  }

  set.seed(123)
  # n_valid peut être 500 000 : n_valid * 1000 dépasse .Machine$integer.max
  # → multiplication en double pour éviter le débordement
  n_boot  <- 1000L
  idx_mat <- matrix(
    sample(n_valid, as.double(n_valid) * n_boot, replace = TRUE),
    nrow = n_boot
  )

  one_boot_pixel <- function(b) {
    idx   <- idx_mat[b, ]
    truth <- v_manuel[idx]
    c(calculate_metrics_pixel(truth, v_detectree[idx]),
      calculate_metrics_pixel(truth, v_SAM[idx]),
      calculate_metrics_pixel(truth, v_d2s[idx]))
  }

  t0 <- proc.time()
  bootstrap_mat_pixel <- vapply(seq_len(n_boot), one_boot_pixel, numeric(9))
  cat(sprintf("✓ Bootstrap pixel : %.1f sec\n", (proc.time() - t0)["elapsed"]))

  bootstrap_results_pixel <- as.data.frame(t(bootstrap_mat_pixel))
  colnames(bootstrap_results_pixel) <- c(
    "F1_detectree", "TPR_detectree", "PRC_detectree",
    "F1_SAM",       "TPR_SAM",       "PRC_SAM",
    "F1_d2s",       "TPR_d2s",       "PRC_d2s"
  )
  saveRDS(bootstrap_results_pixel, file.path(CHECKPOINT_DIR, "bootstrap_pixel_results.rds"))
}

mean_metrics_pixel     <- colMeans(bootstrap_results_pixel)
quantile_metrics_pixel <- apply(bootstrap_results_pixel, 2, quantile, probs = c(0.025, 0.975))
```

## Tableaux de résultats

```{r resultats-validation, message=FALSE}
polygon_results_table <- data.frame(
  Méthode  = rep(c("Detectree2", "SAM", "D2S"), each = 3),
  Métrique = rep(c("F1", "TPR", "PRC"), times = 3),
  Moyenne  = as.numeric(mean_polygon),
  IC_2.5   = as.numeric(IC_polygon[1, ]),
  IC_97.5  = as.numeric(IC_polygon[2, ])
)

kable(polygon_results_table, format = "html", digits = 3,
      caption = "Validation par polygone – Moyennes et IC à 95%") %>%
  kable_styling(full_width = FALSE, position = "center",
                bootstrap_options = c("striped", "hover", "condensed"))

pixel_results_table <- data.frame(
  Méthode  = rep(c("Detectree2", "SAM", "D2S"), each = 3),
  Métrique = rep(c("F1", "TPR", "PRC"), times = 3),
  Moyenne  = mean_metrics_pixel,
  IC_2.5   = quantile_metrics_pixel[1, ],
  IC_97.5  = quantile_metrics_pixel[2, ]
)

kable(pixel_results_table, format = "html", digits = 3,
      caption = "Validation par pixel – Moyennes et IC à 95%") %>%
  kable_styling(full_width = FALSE, position = "center",
                bootstrap_options = c("striped", "hover", "condensed"))
```

---

# 2. Comparaison quantitative à l'échelle des parcelles

## Sélection des 20 plus grands arbres par parcelle

Exclut Pheno2 (pas de relevé terrain) et Parc6 (outlier 2065 m²).
```{r top20-by-plot, message=FALSE}

# --- Filtrer les parcelles (exclure Pheno2 et Parc6) ---
plots_filtered_top20 <- plots[!plots$Nom %in% c("Pheno2", "Parc6"), ]

# Jointure spatiale pour récupérer l'attribut 'Nom' des parcelles

rename_nom <- function(df) {
  if (!"Nom" %in% names(df)) {
    if ("Nom.x" %in% names(df)) names(df)[names(df) == "Nom.x"] <- "Nom"
    else if ("Nom.y" %in% names(df)) names(df)[names(df) == "Nom.y"] <- "Nom"
  }
  df
}

detectree_top <- rename_nom(st_join(tree_detectree_plot, plots_filtered_top20, join = st_intersects))
SAM_top       <- rename_nom(st_join(tree_SAM_plot,       plots_filtered_top20, join = st_intersects))
d2s_top       <- rename_nom(st_join(tree_d2s_plot,       plots_filtered_top20, join = st_intersects))

# --- Sélection des 20 plus grands arbres PAR PARCELLE ---
top20_detectree <- detectree_top %>%
  st_drop_geometry() %>%
  group_by(Nom) %>%
  slice_max(order_by = area_m2, n = 20, with_ties = FALSE)

top20_SAM <- SAM_top %>%
  st_drop_geometry() %>%
  group_by(Nom) %>%
  slice_max(order_by = area_m2, n = 20, with_ties = FALSE)

top20_d2s <- d2s_top %>%
  st_drop_geometry() %>%
  group_by(Nom) %>%
  slice_max(order_by = area_m2, n = 20, with_ties = FALSE)

# --- Filtrage de l'inventaire terrain pour enlever Parc6 ---
field_inventory_filtered <- field_inventory[field_inventory$Nom != "Parc6", ]
# Vérification : nombre de lignes par parcelle
table(top20_detectree$Nom)
table(top20_SAM$Nom)
table(top20_d2s$Nom)
table(field_inventory_filtered$Nom)
```

## Calcul des statistiques de structure par parcelle

> Ici, nous dérivons pour chaque parcelle :\
> - **médiane d'aire des 20 plus grands arbres**\
> - **somme d'aire des 20 plus grands arbres**\
> puis nous comparons les résultats des trois méthodes aux données terrain en calculant RMSE (RMSE%) et R².

```{r plots-med-sum, message=FALSE}

# ---- Préparer les stats par parcelle ----
stats_field <- field_inventory_filtered %>%
  group_by(Nom) %>%
  summarise(median_area = median(area_m2, na.rm = TRUE),
            sum_area = sum(area_m2, na.rm = TRUE),
            median_SI = median(SI, na.rm = TRUE))

stats_detectree <- top20_detectree %>%
  group_by(Nom) %>%
  summarise(median_area = median(area_m2, na.rm = TRUE),
            sum_area = sum(area_m2, na.rm = TRUE),
            median_SI = median(SI, na.rm = TRUE))

stats_SAM <- top20_SAM %>%
  group_by(Nom) %>%
  summarise(median_area = median(area_m2, na.rm = TRUE),
            sum_area = sum(area_m2, na.rm = TRUE),
            median_SI = median(SI, na.rm = TRUE))

stats_d2s <- top20_d2s %>%
  group_by(Nom) %>%
  summarise(median_area = median(area_m2, na.rm = TRUE),
            sum_area = sum(area_m2, na.rm = TRUE),
            median_SI = median(SI, na.rm = TRUE))
            

# ---- Fusionner en un seul df pour les plots ----
df_Med_Aire <- stats_field %>%
  dplyr::rename(arbres = median_area) %>%
  dplyr::left_join(stats_detectree %>% dplyr::select(Nom, tree_detectree = median_area), by = "Nom") %>%
  dplyr::left_join(stats_SAM %>% dplyr::select(Nom, tree_SAM = median_area), by = "Nom") %>%
  dplyr::left_join(stats_d2s %>% dplyr::select(Nom, tree_d2s = median_area), by = "Nom")


df_sum_Aire <- stats_field %>%
  dplyr::rename(arbres = sum_area) %>%
  dplyr::left_join(stats_detectree %>% dplyr::select(Nom, tree_detectree = sum_area), by="Nom") %>%
  dplyr::left_join(stats_SAM %>% dplyr::select(Nom, tree_SAM = sum_area), by="Nom") %>%
  dplyr::left_join(stats_d2s %>% dplyr::select(Nom, tree_d2s = sum_area), by="Nom")

df_Med_SI <- stats_field %>%
  dplyr::rename(arbres = median_SI) %>%
  dplyr::left_join(stats_detectree %>% dplyr::select(Nom, tree_detectree = median_SI), by="Nom") %>%
  dplyr::left_join(stats_SAM %>% dplyr::select(Nom, tree_SAM = median_SI), by="Nom") %>%
  dplyr::left_join(stats_d2s %>% dplyr::select(Nom, tree_d2s = median_SI), by="Nom")
# ---- Fonction pour calculer RMSD ----
rmsd <- function(obs, pred) sqrt(mean((obs - pred)^2, na.rm = TRUE))

# ---- Calcul RMSD pour les trois méthodes (median area) ----
rmsd_Med_Aire_D2 <- rmsd(df_Med_Aire$arbres, df_Med_Aire$tree_detectree)
rmsd_Med_Aire_D2_pct <- (rmsd_Med_Aire_D2 / mean(df_Med_Aire$arbres)) * 100   
rmsd_Med_Aire_SAM <- rmsd(df_Med_Aire$arbres, df_Med_Aire$tree_SAM)
rmsd_Med_Aire_SAM_pct <- (rmsd_Med_Aire_SAM / mean(df_Med_Aire$arbres)) * 100
rmsd_Med_Aire_D2S <- rmsd(df_Med_Aire$arbres, df_Med_Aire$tree_d2s)
rmsd_Med_Aire_D2S_pct <- (rmsd_Med_Aire_D2S / mean(df_Med_Aire$arbres)) * 100

# ---- Calcul RMSD pour les trois méthodes (sum area) ----
rmsd_Sum_Aire_D2 <- rmsd(df_sum_Aire$arbres, df_sum_Aire$tree_detectree)
rmsd_Sum_Aire_D2_pct <- (rmsd_Sum_Aire_D2 / mean(df_sum_Aire$arbres)) * 100
rmsd_Sum_Aire_SAM <- rmsd(df_sum_Aire$arbres, df_sum_Aire$tree_SAM)
rmsd_Sum_Aire_SAM_pct <- (rmsd_Sum_Aire_SAM / mean(df_sum_Aire$arbres)) * 100
rmsd_Sum_Aire_D2S <- rmsd(df_sum_Aire$arbres, df_sum_Aire$tree_d2s)
rmsd_Sum_Aire_D2S_pct <- (rmsd_Sum_Aire_D2S / mean(df_sum_Aire$arbres)) * 100

# ---- Calcul RMSD pour les trois méthodes (median SI) ----
rmsd_Med_SI_D2 <- rmsd(df_Med_SI$arbres, df_Med_SI$tree_detectree)
rmsd_Med_SI_D2_pct <- (rmsd_Med_SI_D2 / mean(df_Med_SI$arbres)) * 100
rmsd_Med_SI_SAM <- rmsd(df_Med_SI$arbres, df_Med_SI$tree_SAM)
rmsd_Med_SI_SAM_pct <- (rmsd_Med_SI_SAM / mean(df_Med_SI$arbres)) * 100
rmsd_Med_SI_D2S <- rmsd(df_Med_SI$arbres, df_Med_SI$tree_d2s)
rmsd_Med_SI_D2S_pct <- (rmsd_Med_SI_D2S / mean(df_Med_SI$arbres)) * 100

# Créer un tableau avec tous les résultats
table_r2_rmse <- tibble(
  Méthode = c("Detectree", "SAM", "D2S"),
  `RMSD Médiane` = c(rmsd_Med_Aire_D2, rmsd_Med_Aire_SAM, rmsd_Med_Aire_D2S),
  `%RMSD Médiane` = c(rmsd_Med_Aire_D2_pct, rmsd_Med_Aire_SAM_pct, rmsd_Med_Aire_D2S_pct),
  `RMSD Somme` = c(rmsd_Sum_Aire_D2, rmsd_Sum_Aire_SAM, rmsd_Sum_Aire_D2S),
  `%RMSD Somme` = c(rmsd_Sum_Aire_D2_pct, rmsd_Sum_Aire_SAM_pct, rmsd_Sum_Aire_D2S_pct),
  `RMSD Médiane SI` = c(rmsd_Med_SI_D2, rmsd_Med_SI_SAM, rmsd_Med_SI_D2S),
  `%RMSD Médiane SI` = c(rmsd_Med_SI_D2_pct, rmsd_Med_SI_SAM_pct, rmsd_Med_SI_D2S_pct)
)

# Afficher le tableau joliment
kable(table_r2_rmse, digits = 3, caption = "Comparaison des performances (Médiane vs Somme)")


```

```{r density-per-ha, message=FALSE}

# --- Filtrer la photointerprétation et les segmentations ---
photointerpretation_inventory_filtered <- photointerpretation_inventory[!photointerpretation_inventory$Nom %in% c("Pheno2", "Parc6"), ]

tree_detectree_plot_density <- rename_nom(st_join(tree_detectree_plot, plots_filtered_top20, join = st_intersects))

tree_SAM_plot_density <- rename_nom(st_join(tree_SAM_plot, plots_filtered_top20, join = st_intersects))

tree_d2s_plot_density <- rename_nom(st_join(tree_d2s_plot, plots_filtered_top20, join = st_intersects))
# --- Calculer surface (ha) de chaque parcelle ---
plots_area <- plot_filtered %>%
  filter(!Nom %in% c("Pheno2", "Parc6")) %>%
  dplyr::select(Nom, Aire)

# --- Calculer le nombre d'individus par parcelle ---
dens_field <- photointerpretation_inventory_filtered %>%
  st_drop_geometry() %>%
  filter(!is.na(Nom)) %>%
  group_by(Nom) %>%
  summarise(count = n()) %>%
  left_join(plots_area, by = "Nom") %>%
  mutate(density_ha = count / Aire)

dens_detectree <- tree_detectree_plot_density %>%
  st_drop_geometry() %>%
  filter(!is.na(Nom)) %>%
  group_by(Nom) %>%
  summarise(count = n()) %>%
  left_join(plots_area, by = "Nom") %>%
  mutate(density_ha = count / Aire)

dens_SAM <- tree_SAM_plot_density %>%
  st_drop_geometry() %>%
  filter(!is.na(Nom)) %>%
  group_by(Nom) %>%
  summarise(count = n()) %>%
  left_join(plots_area, by = "Nom") %>%
  mutate(density_ha = count / Aire)

dens_d2s <- tree_d2s_plot_density %>%
  st_drop_geometry() %>%
  filter(!is.na(Nom)) %>%
  group_by(Nom) %>%
  summarise(count = n()) %>%
  left_join(plots_area, by = "Nom") %>%
  mutate(density_ha = count / Aire)

# --- Fusionner pour les plots ---
df_density <- dens_field %>%
  dplyr::select(Nom, arbres = density_ha) %>%
  dplyr::left_join(dens_detectree %>% dplyr::select(Nom, tree_detectree = density_ha), by="Nom") %>%
  dplyr::left_join(dens_SAM %>% dplyr::select(Nom, tree_SAM = density_ha), by="Nom") %>%
  dplyr::left_join(dens_d2s %>% dplyr::select(Nom, tree_d2s = density_ha), by="Nom")

# --- Calculer et RMSD ---
rmsd_density_D2 <- rmsd(df_density$arbres, df_density$tree_detectree)
rmsd_density_D2_pct <- (rmsd_density_D2 / mean(df_density$arbres)) * 100
rmsd_density_SAM <- rmsd(df_density$arbres, df_density$tree_SAM)
rmsd_density_SAM_pct <- (rmsd_density_SAM / mean(df_density$arbres)) * 100
rmsd_density_D2S <- rmsd(df_density$arbres, df_density$tree_d2s)
rmsd_density_D2S_pct <- (rmsd_density_D2S / mean(df_density$arbres)) * 100

# Créer un tableau pour les résultats de densité
table_r2_rmsd_density <- tibble(
  Méthode = c("Detectree", "SAM", "D2S"),
  `RMSE Densité` = c(rmsd_density_D2, rmsd_density_SAM, rmsd_density_D2S),
  `%RMSE Densité` = c(rmsd_density_D2_pct, rmsd_density_SAM_pct, rmsd_density_D2S_pct)
)

# Affichage clair
kable(table_r2_rmsd_density, digits = 3, caption = "Performances pour la densité (arbres/ha)")
```
```{r plots-at-plots- scale, message=FALSE}
# ---- Plot MEDIAN AREA ----
plot_med_Aire <- ggplot(df_Med_Aire, aes()) + 
  geom_point(aes(y = arbres, x = tree_detectree), color = '#33CCCC', alpha = 0.6) + 
  geom_smooth(aes(y = arbres, x = tree_detectree), method = "lm", color = '#33CCCC', linetype = "solid", se = FALSE) +
  geom_point(aes(y = arbres, x = tree_SAM), color = '#CC33CC', alpha = 0.6) + 
  geom_smooth(aes(y = arbres, x = tree_SAM), method = "lm", color = '#CC33CC', linetype = "solid", se = FALSE) +
  geom_point(aes(y = arbres, x = tree_d2s), color = '#CCAA00', alpha = 0.6) + 
  geom_smooth(aes(y = arbres, x = tree_d2s), method = "lm", color = '#CCAA00', linetype = "solid", se = FALSE) +
  geom_abline(slope = 1, linetype = 2, alpha = 0.6, size = 0.5) +
  coord_fixed(ratio = 1, xlim = c(100, 400), ylim = c(100, 400)) +
  theme_classic() +
  annotate("text", x = 90, y = 400*0.98,
           label = paste0("Detectree2 – RMSD : ", round(rmsd_Med_Aire_D2, 2), " m² (",
                          round(rmsd_Med_Aire_D2_pct, 1), "%)"),
           color = '#33CCCC', size = 4, hjust = 0) +
  annotate("text", x = 90, y = 400*0.94,
           label = paste0("SAM – RMSD : ", round(rmsd_Med_Aire_SAM, 2), " m² (",
                          round(rmsd_Med_Aire_SAM_pct, 1), "%)"),
           color = '#CC33CC', size = 4, hjust = 0) +
  annotate("text", x = 90, y = 400*0.90,
           label = paste0("D2S – RMSD : ", round(rmsd_Med_Aire_D2S, 2), " m² (",
                          round(rmsd_Med_Aire_D2S_pct, 1), "%)"),
           color = '#CCAA00', size = 4, hjust = 0) +
  labs(x = "Median Area ITC models of the 20 largest \ntree crowns per hectare (m²)",
       y = "Median Area field of the 20 largest \ntree crowns per hectare (m²)") +
  theme(plot.title = element_text(size = 12))

# ---- Plot SUM AREA ----
plot_sum_Aire <- ggplot(df_sum_Aire, aes()) + 
  geom_point(aes(y = arbres, x = tree_detectree), color = '#33CCCC', alpha = 0.6) + 
  geom_smooth(aes(y = arbres, x = tree_detectree), method = "lm", color = '#33CCCC', linetype = "solid", se = FALSE) +
  geom_point(aes(y = arbres, x = tree_SAM), color = '#CC33CC', alpha = 0.6) + 
  geom_smooth(aes(y = arbres, x = tree_SAM), method = "lm", color = '#CC33CC', linetype = "solid", se = FALSE) +
  geom_point(aes(y = arbres, x = tree_d2s), color = '#CCAA00', alpha = 0.6) + 
  geom_smooth(aes(y = arbres, x = tree_d2s), method = "lm", color = '#CCAA00', linetype = "solid", se = FALSE) +
  geom_abline(slope = 1, linetype = 2, alpha = 0.6, size = 0.5) +
  coord_fixed(ratio = 1, xlim = c(3100, 9200), ylim = c(3100, 9200)) +
  theme_classic() +
  annotate("text", x = 2900, y = 9200*0.98,
           label = paste0("Detectree2 – RMSD : ", round(rmsd_Sum_Aire_D2, 2), " m² (",
                          round(rmsd_Sum_Aire_D2_pct, 1), "%)"),
           color = '#33CCCC', size = 4, hjust = 0) +
  annotate("text", x = 2900, y = 9200*0.94,
           label = paste0("SAM – RMSD : ", round(rmsd_Sum_Aire_SAM, 2), " m² (",
                          round(rmsd_Sum_Aire_SAM_pct, 1), "%)"),
           color = '#CC33CC', size = 4, hjust = 0) +
  annotate("text", x = 2900, y = 9200*0.90,
           label = paste0("D2S – RMSD : ", round(rmsd_Sum_Aire_D2S, 2), " m² (",
                          round(rmsd_Sum_Aire_D2S_pct, 1), "%)"),
           color = '#CCAA00', size = 4, hjust = 0) +
  labs(x = "Sum Area ITC models of the 20 largest \ntree crowns per hectare (m²)",
       y = "Sum Area field of the 20 largest \ntree crowns per hectare (m²)") +
  theme(plot.title = element_text(size = 12))
plot_sum_Aire
# ---- Plot DENSITY ----
plot_density <- ggplot(df_density, aes()) + 
  geom_point(aes(y = arbres, x = tree_detectree), color = '#33CCCC', alpha = 0.6) + 
  geom_smooth(aes(y = arbres, x = tree_detectree), method = "lm", color = '#33CCCC', linetype = "solid", se = FALSE) +
  geom_point(aes(y = arbres, x = tree_SAM), color = '#CC33CC', alpha = 0.6) + 
  geom_smooth(aes(y = arbres, x = tree_SAM), method = "lm", color = '#CC33CC', linetype = "solid", se = FALSE) +
  geom_point(aes(y = arbres, x = tree_d2s), color = '#CCAA00', alpha = 0.6) + 
  geom_smooth(aes(y = arbres, x = tree_d2s), method = "lm", color = '#CCAA00', linetype = "solid", se = FALSE) +
  geom_abline(slope = 1, linetype = 2, alpha = 0.6, size = 0.5) +
  coord_fixed(ratio = 1, xlim = c(25, 200), ylim = c(25, 200)) +
  theme_classic() +
  annotate("text", x = 20, y = 198,
           label = paste0("Detectree2 – RMSD : ", round(rmsd_density_D2, 1), " ind./ha (",
                          round(rmsd_density_D2_pct, 1), "%)"),
           color = '#33CCCC', size = 4, hjust = 0) +
  annotate("text", x = 20, y = (198+175)/2,
           label = paste0("SAM – RMSD : ", round(rmsd_density_SAM, 1), " ind./ha (",
                          round(rmsd_density_SAM_pct, 1), "%)"),
           color = '#CC33CC', size = 4, hjust = 0) +
  annotate("text", x = 20, y = 175,
           label = paste0("D2S – RMSD : ", round(rmsd_density_D2S, 1), " ind./ha (",
                          round(rmsd_density_D2S_pct, 1), "%)"),
           color = '#CCAA00', size = 4, hjust = 0) +
  labs(x = "ITC models number of trees\n (ind/plot)",
       y = "Photointerpretation number\n of trees (ind/plot)") +
  theme(plot.title = element_text(size = 12))
# ---- Plot MEDIAN AREA ----
plot_med_SI <- ggplot(df_Med_SI, aes()) + 
  geom_point(aes(y = arbres, x = tree_detectree), color = '#33CCCC', alpha = 0.6) + 
  geom_smooth(aes(y = arbres, x = tree_detectree), method = "lm", color = '#33CCCC', linetype = "solid", se = FALSE) +
  geom_point(aes(y = arbres, x = tree_SAM), color = '#CC33CC', alpha = 0.6) + 
  geom_smooth(aes(y = arbres, x = tree_SAM), method = "lm", color = '#CC33CC', linetype = "solid", se = FALSE) +
  geom_point(aes(y = arbres, x = tree_d2s), color = '#CCAA00', alpha = 0.6) + 
  geom_smooth(aes(y = arbres, x = tree_d2s), method = "lm", color = '#CCAA00', linetype = "solid", se = FALSE) +
  geom_abline(slope = 1, linetype = 2) +
  coord_fixed(ratio = 1, xlim = c(0.6, 1), ylim = c(0.6, 1)) +
  theme_classic() +
  annotate("text", x = 0.6*1.01, y = 1*0.98,
           label = paste0("Detectree2 – RMSD : ", round(rmsd_Med_SI_D2, 2), " m² (",
                          round(rmsd_Med_SI_D2_pct, 1), "%)"),
           color = '#33CCCC', size = 4, hjust = 0) +
  annotate("text", x = 0.6*1.01, y = 1*0.94,
           label = paste0("SAM – RMSD : ", round(rmsd_Med_SI_SAM, 2), " m² (",
                          round(rmsd_Med_SI_SAM_pct, 1), "%)"),
           color = '#CC33CC', size = 4, hjust = 0) +
  annotate("text", x = 0.6*1.01, y = 1*0.90,
           label = paste0("D2S – RMSD : ", round(rmsd_Med_SI_D2S, 2), " m² (",
                          round(rmsd_Med_SI_D2S_pct, 1), "%)"),
           color = '#CCAA00', size = 4, hjust = 0) +
  labs(x = "Median Area ITC models of the 20 largest \ntree crowns per hectare (m²)",
       y = "Median Area field of the 20 largest \ntree crowns per hectare (m²)") +
  theme(plot.title = element_text(size = 12))

# Ligne du haut (A et B)
top_row <- plot_grid(
  plot_med_Aire,  # A
  plot_sum_Aire,  # B
  ncol = 2,
  align = "hv",
  axis = "tb",
  labels = c("A", "B"),
  label_size = 14,
  label_x = 0.05,   # légère marge à gauche
  label_y = 1       # labels bien en haut
)

# Plot du bas avec label centré
bottom_row <- plot_grid(
  plot_density,
  labels = "C",
  label_size = 14,
  label_x = 0.28,    # <-- centre horizontalement
  label_y = 1.02       # place en haut du plot
)

# Assemblage final
final_plot <- plot_grid(
  top_row,
  bottom_row,
  ncol = 1,
  rel_heights = c(1, 0.8)  # ajuste la hauteur relative
)

# Affichage
final_plot


# Affichage
final_plot
ggsave(
  filename = "D:/PhD/Data/Art1_rendu/Graphique/plot_lm.png",
  plot = final_plot,
  width = 10,       # largeur en pouces
  height = 10,     # hauteur en pouces
  dpi = 300,       # résolution d'impression
  bg = "white"     # fond noir comme ton plot
)
```

# ---- Diagnostic du type de biais ----

```{r biais}
# ---- Trouver a et b par régression obs ~ pred (Piñeiro 2008) ----
find_correction <- function(obs, pred, method_name, metric_name) {
  
  lm_fit  <- lm(obs ~ pred)
  b       <- unname(coef(lm_fit)[2])   # pente
  a       <- unname(coef(lm_fit)[1])   # intercept
  
  # RMSD avant correction
  rmsd_before     <- sqrt(mean((obs - pred)^2, na.rm = TRUE))
  rmsd_before_pct <- rmsd_before / mean(obs, na.rm = TRUE) * 100
  
  # RMSD après correction : pred_corrigé = b * pred + a
  pred_c          <- b * pred + a
  rmsd_after      <- sqrt(mean((obs - pred_c)^2, na.rm = TRUE))
  rmsd_after_pct  <- rmsd_after / mean(obs, na.rm = TRUE) * 100
  
  tibble::tibble(
    Metric          = metric_name,
    Method          = method_name,
    a               = a,            # intercept
    b               = b,            # pente
    RMSD_before     = rmsd_before,
    RMSD_pct_before = rmsd_before_pct,
    RMSD_after      = rmsd_after,
    RMSD_pct_after  = rmsd_after_pct,
    Gain_pct        = (rmsd_before - rmsd_after) / rmsd_before * 100
  )
}

correction_factors <- dplyr::bind_rows(
  find_correction(df_Med_Aire$arbres, df_Med_Aire$tree_detectree, "Detectree2", "Median Area (m²)"),
  find_correction(df_Med_Aire$arbres, df_Med_Aire$tree_SAM,       "SAM",        "Median Area (m²)"),
  find_correction(df_Med_Aire$arbres, df_Med_Aire$tree_d2s,       "D2S",        "Median Area (m²)"),
  find_correction(df_sum_Aire$arbres, df_sum_Aire$tree_detectree, "Detectree2", "Sum Area (m²)"),
  find_correction(df_sum_Aire$arbres, df_sum_Aire$tree_SAM,       "SAM",        "Sum Area (m²)"),
  find_correction(df_sum_Aire$arbres, df_sum_Aire$tree_d2s,       "D2S",        "Sum Area (m²)"),
  find_correction(df_Med_SI$arbres,   df_Med_SI$tree_detectree,   "Detectree2", "Median SI"),
  find_correction(df_Med_SI$arbres,   df_Med_SI$tree_SAM,         "SAM",        "Median SI"),
  find_correction(df_Med_SI$arbres,   df_Med_SI$tree_d2s,         "D2S",        "Median SI"),
  find_correction(df_density$arbres,  df_density$tree_detectree,  "Detectree2", "Density (ind/ha)"),
  find_correction(df_density$arbres,  df_density$tree_SAM,        "SAM",        "Density (ind/ha)"),
  find_correction(df_density$arbres,  df_density$tree_d2s,        "D2S",        "Density (ind/ha)")
)

kable(correction_factors, digits = 3,
      col.names = c("Metric","Method","a","b",
                    "RMSD","RMSD%","RMSD corr.","RMSD% corr.","Gain%"),
      caption = "Facteurs correctifs b×pred+a (Piñeiro 2008) et effet sur le RMSD") %>%
  kable_styling(bootstrap_options = c("striped","hover","condensed"),
                full_width = FALSE) %>%
  column_spec(9, bold = TRUE,
              color = ifelse(correction_factors$Gain_pct > 30, "#2ea043",
                      ifelse(correction_factors$Gain_pct > 10, "#e3b341", "#8b949e"))) %>%
  collapse_rows(columns = 1, valign = "top")
```

```{r appliquer correction}
# ---- Fonction utilitaire : extrait a et b depuis correction_factors ----
get_cf <- function(metric, method) {
  row <- correction_factors[correction_factors$Metric == metric &
                            correction_factors$Method == method, ]
  list(a = row$a, b = row$b)
}

# ---- Applique b*pred + a sur chaque colonne pred ----
apply_correction <- function(df, metric_label) {
  df %>% mutate(
    tree_detectree = get_cf(metric_label, "Detectree2")$b * tree_detectree +
                     get_cf(metric_label, "Detectree2")$a,
    tree_SAM       = get_cf(metric_label, "SAM")$b       * tree_SAM +
                     get_cf(metric_label, "SAM")$a,
    tree_d2s       = get_cf(metric_label, "D2S")$b       * tree_d2s +
                     get_cf(metric_label, "D2S")$a
  )
}

df_Med_Aire_corr <- apply_correction(df_Med_Aire, "Median Area (m²)")
df_sum_Aire_corr <- apply_correction(df_sum_Aire, "Sum Area (m²)")
df_Med_SI_corr   <- apply_correction(df_Med_SI,   "Median SI")
df_density_corr  <- apply_correction(df_density, "Density (ind/ha)")

# RMSD avant vs après pour Median Area
cat("=== Median Area ===\n")
cat(sprintf("Detectree2  avant: %.1f  après: %.1f\n",
  sqrt(mean((df_Med_Aire$arbres      - df_Med_Aire$tree_detectree)^2, na.rm=TRUE)),
  sqrt(mean((df_Med_Aire_corr$arbres - df_Med_Aire_corr$tree_detectree)^2, na.rm=TRUE))))
cat(sprintf("SAM         avant: %.1f  après: %.1f\n",
  sqrt(mean((df_Med_Aire$arbres      - df_Med_Aire$tree_SAM)^2, na.rm=TRUE)),
  sqrt(mean((df_Med_Aire_corr$arbres - df_Med_Aire_corr$tree_SAM)^2, na.rm=TRUE))))
cat(sprintf("D2S         avant: %.1f  après: %.1f\n",
  sqrt(mean((df_Med_Aire$arbres      - df_Med_Aire$tree_d2s)^2, na.rm=TRUE)),
  sqrt(mean((df_Med_Aire_corr$arbres - df_Med_Aire_corr$tree_d2s)^2, na.rm=TRUE))))
```

```{r rmsd corr}
# ---- Calcul RMSD pour les trois méthodes (median area) ----
rmsd_Med_Aire_D2_corr <- rmsd(df_Med_Aire_corr$arbres, df_Med_Aire_corr$tree_detectree)
rmsd_Med_Aire_D2_pct_corr <- (rmsd_Med_Aire_D2_corr / mean(df_Med_Aire_corr$arbres)) * 100   
rmsd_Med_Aire_SAM_corr <- rmsd(df_Med_Aire_corr$arbres, df_Med_Aire_corr$tree_SAM)
rmsd_Med_Aire_SAM_pct_corr <- (rmsd_Med_Aire_SAM_corr / mean(df_Med_Aire_corr$arbres)) * 100
rmsd_Med_Aire_D2S_corr <- rmsd(df_Med_Aire_corr$arbres, df_Med_Aire_corr$tree_d2s)
rmsd_Med_Aire_D2S_pct_corr <- (rmsd_Med_Aire_D2S_corr / mean(df_Med_Aire_corr$arbres)) * 100

# ---- Calcul RMSD pour les trois méthodes (sum area) ----
rmsd_Sum_Aire_D2_corr <- rmsd(df_sum_Aire_corr$arbres, df_sum_Aire_corr$tree_detectree)
rmsd_Sum_Aire_D2_pct_corr <- (rmsd_Sum_Aire_D2_corr / mean(df_sum_Aire_corr$arbres)) * 100
rmsd_Sum_Aire_SAM_corr <- rmsd(df_sum_Aire_corr$arbres, df_sum_Aire_corr$tree_SAM)
rmsd_Sum_Aire_SAM_pct_corr <- (rmsd_Sum_Aire_SAM_corr / mean(df_sum_Aire_corr$arbres)) * 100
rmsd_Sum_Aire_D2S_corr <- rmsd(df_sum_Aire_corr$arbres, df_sum_Aire_corr$tree_d2s)
rmsd_Sum_Aire_D2S_pct_corr <- (rmsd_Sum_Aire_D2S_corr / mean(df_sum_Aire_corr$arbres)) * 100

# ---- Calcul RMSD pour les trois méthodes (median SI) ----
rmsd_Med_SI_D2_corr <- rmsd(df_Med_SI_corr$arbres, df_Med_SI_corr$tree_detectree)
rmsd_Med_SI_D2_pct_corr <- (rmsd_Med_SI_D2_corr / mean(df_Med_SI_corr$arbres)) * 100
rmsd_Med_SI_SAM_corr <- rmsd(df_Med_SI_corr$arbres, df_Med_SI_corr$tree_SAM)
rmsd_Med_SI_SAM_pct_corr <- (rmsd_Med_SI_SAM_corr / mean(df_Med_SI_corr$arbres)) * 100
rmsd_Med_SI_D2S_corr <- rmsd(df_Med_SI_corr$arbres, df_Med_SI_corr$tree_d2s)
rmsd_Med_SI_D2S_pct_corr <- (rmsd_Med_SI_D2S_corr / mean(df_Med_SI_corr$arbres)) * 100

# Créer un tableau avec tous les résultats
table_r2_rmse_corr <- tibble(
  Méthode = c("Detectree", "SAM", "D2S"),
  `RMSD Médiane` = c(rmsd_Med_Aire_D2_corr, rmsd_Med_Aire_SAM_corr, rmsd_Med_Aire_D2S_corr),
  `%RMSD Médiane` = c(rmsd_Med_Aire_D2_pct_corr, rmsd_Med_Aire_SAM_pct_corr, rmsd_Med_Aire_D2S_pct_corr),
  `RMSD Somme` = c(rmsd_Sum_Aire_D2_corr, rmsd_Sum_Aire_SAM_corr, rmsd_Sum_Aire_D2S_corr),
  `%RMSD Somme` = c(rmsd_Sum_Aire_D2_pct_corr, rmsd_Sum_Aire_SAM_pct_corr, rmsd_Sum_Aire_D2S_pct_corr),
  `RMSD Médiane SI` = c(rmsd_Med_SI_D2_corr, rmsd_Med_SI_SAM_corr, rmsd_Med_SI_D2S_corr),
  `%RMSD Médiane SI` = c(rmsd_Med_SI_D2_pct_corr, rmsd_Med_SI_SAM_pct_corr, rmsd_Med_SI_D2S_pct_corr)
)

# Afficher le tableau joliment
kable(table_r2_rmse_corr, digits = 3, caption = "Comparaison des performances (Médiane vs Somme)")

# --- Calculer et RMSD ---
rmsd_density_D2_corr <- rmsd(df_density_corr$arbres, df_density_corr$tree_detectree)
rmsd_density_D2_pct_corr <- (rmsd_density_D2_corr / mean(df_density_corr$arbres)) * 100
rmsd_density_SAM_corr <- rmsd(df_density_corr$arbres, df_density_corr$tree_SAM)
rmsd_density_SAM_pct_corr <- (rmsd_density_SAM_corr / mean(df_density_corr$arbres)) * 100
rmsd_density_D2S_corr <- rmsd(df_density_corr$arbres, df_density_corr$tree_d2s)
rmsd_density_D2S_pct_corr <- (rmsd_density_D2S_corr / mean(df_density_corr$arbres)) * 100

# Créer un tableau pour les résultats de densité
table_r2_rmsd_density_corr <- tibble(
  Méthode = c("Detectree", "SAM", "D2S"),
  `RMSE Densité` = c(rmsd_density_D2_corr, rmsd_density_SAM_corr, rmsd_density_D2S_corr),
  `%RMSE Densité` = c(rmsd_density_D2_pct_corr, rmsd_density_SAM_pct_corr, rmsd_density_D2S_pct_corr)
)

# Affichage clair
kable(table_r2_rmsd_density_corr, digits = 3, caption = "Performances pour la densité (arbres/ha)")
```

```{r plots-at-plots- scale, message=FALSE}
# ---- Plot MEDIAN AREA ----
plot_med_Aire_corr <- ggplot(df_Med_Aire_corr, aes()) + 
  geom_point(aes(y = arbres, x = tree_detectree), color = '#33CCCC', alpha = 0.6) + 
  geom_smooth(aes(y = arbres, x = tree_detectree), method = "lm", color = '#33CCCC', linetype = "solid", se = FALSE) +
  geom_point(aes(y = arbres, x = tree_SAM), color = '#CC33CC', alpha = 0.6) + 
  geom_smooth(aes(y = arbres, x = tree_SAM), method = "lm", color = '#CC33CC', linetype = "solid", se = FALSE) +
  geom_point(aes(y = arbres, x = tree_d2s), color = '#CCAA00', alpha = 0.6) + 
  geom_smooth(aes(y = arbres, x = tree_d2s), method = "lm", color = '#CCAA00', linetype = "solid", se = FALSE) +
  geom_abline(slope = 1, linetype = 2, alpha = 0.6, size = 0.5) +
  coord_fixed(ratio = 1, xlim = c(100, 400), ylim = c(100, 400)) +
  theme_classic() +
  annotate("text", x = 90, y = 400*0.98,
           label = paste0("Detectree2 – RMSD : ", round(rmsd_Med_Aire_D2_corr, 2), " m² (",
                          round(rmsd_Med_Aire_D2_pct_corr, 1), "%)"),
           color = '#33CCCC', size = 4, hjust = 0) +
  annotate("text", x = 90, y = 400*0.94,
           label = paste0("SAM – RMSD : ", round(rmsd_Med_Aire_SAM_corr, 2), " m² (",
                          round(rmsd_Med_Aire_SAM_pct_corr, 1), "%)"),
           color = '#CC33CC', size = 4, hjust = 0) +
  annotate("text", x = 90, y = 400*0.90,
           label = paste0("D2S – RMSD : ", round(rmsd_Med_Aire_D2S_corr, 2), " m² (",
                          round(rmsd_Med_Aire_D2S_pct_corr, 1), "%)"),
           color = '#CCAA00', size = 4, hjust = 0) +
  labs(x = "Median Area ITC models of the 20 largest \ntree crowns per hectare (m²)",
       y = "Median Area field of the 20 largest \ntree crowns per hectare (m²)") +
  theme(plot.title = element_text(size = 12))

# ---- Plot SUM AREA ----
plot_sum_Aire_corr <- ggplot(df_sum_Aire_corr, aes()) + 
  geom_point(aes(y = arbres, x = tree_detectree), color = '#33CCCC', alpha = 0.6) + 
  geom_smooth(aes(y = arbres, x = tree_detectree), method = "lm", color = '#33CCCC', linetype = "solid", se = FALSE) +
  geom_point(aes(y = arbres, x = tree_SAM), color = '#CC33CC', alpha = 0.6) + 
  geom_smooth(aes(y = arbres, x = tree_SAM), method = "lm", color = '#CC33CC', linetype = "solid", se = FALSE) +
  geom_point(aes(y = arbres, x = tree_d2s), color = '#CCAA00', alpha = 0.6) + 
  geom_smooth(aes(y = arbres, x = tree_d2s), method = "lm", color = '#CCAA00', linetype = "solid", se = FALSE) +
  geom_abline(slope = 1, linetype = 2, alpha = 0.6, size = 0.5) +
  coord_fixed(ratio = 1, xlim = c(3100, 9200), ylim = c(3100, 9200)) +
  theme_classic() +
  annotate("text", x = 2900, y = 9200*0.98,
           label = paste0("Detectree2 – RMSD : ", round(rmsd_Sum_Aire_D2_corr, 2), " m² (",
                          round(rmsd_Sum_Aire_D2_pct_corr, 1), "%)"),
           color = '#33CCCC', size = 4, hjust = 0) +
  annotate("text", x = 2900, y = 9200*0.94,
           label = paste0("SAM – RMSD : ", round(rmsd_Sum_Aire_SAM_corr, 2), " m² (",
                          round(rmsd_Sum_Aire_SAM_pct_corr, 1), "%)"),
           color = '#CC33CC', size = 4, hjust = 0) +
  annotate("text", x = 2900, y = 9200*0.90,
           label = paste0("D2S – RMSD : ", round(rmsd_Sum_Aire_D2S_corr, 2), " m² (",
                          round(rmsd_Sum_Aire_D2S_pct_corr, 1), "%)"),
           color = '#CCAA00', size = 4, hjust = 0) +
  labs(x = "Sum Area ITC models of the 20 largest \ntree crowns per hectare (m²)",
       y = "Sum Area field of the 20 largest \ntree crowns per hectare (m²)") +
  theme(plot.title = element_text(size = 12))
plot_sum_Aire
# ---- Plot DENSITY ----
plot_density_corr <- ggplot(df_density_corr, aes()) + 
  geom_point(aes(y = arbres, x = tree_detectree), color = '#33CCCC', alpha = 0.6) + 
  geom_smooth(aes(y = arbres, x = tree_detectree), method = "lm", color = '#33CCCC', linetype = "solid", se = FALSE) +
  geom_point(aes(y = arbres, x = tree_SAM), color = '#CC33CC', alpha = 0.6) + 
  geom_smooth(aes(y = arbres, x = tree_SAM), method = "lm", color = '#CC33CC', linetype = "solid", se = FALSE) +
  geom_point(aes(y = arbres, x = tree_d2s), color = '#CCAA00', alpha = 0.6) + 
  geom_smooth(aes(y = arbres, x = tree_d2s), method = "lm", color = '#CCAA00', linetype = "solid", se = FALSE) +
  geom_abline(slope = 1, linetype = 2, alpha = 0.6, size = 0.5) +
  coord_fixed(ratio = 1, xlim = c(25, 200), ylim = c(25, 200)) +
  theme_classic() +
  annotate("text", x = 20, y = 198,
           label = paste0("Detectree2 – RMSD : ", round(rmsd_density_D2_corr, 1), " ind./ha (",
                          round(rmsd_density_D2_pct_corr, 1), "%)"),
           color = '#33CCCC', size = 4, hjust = 0) +
  annotate("text", x = 20, y = (198+175)/2,
           label = paste0("SAM – RMSD : ", round(rmsd_density_SAM_corr, 1), " ind./ha (",
                          round(rmsd_density_SAM_pct_corr, 1), "%)"),
           color = '#CC33CC', size = 4, hjust = 0) +
  annotate("text", x = 20, y = 175,
           label = paste0("D2S – RMSD : ", round(rmsd_density_D2S_corr, 1), " ind./ha (",
                          round(rmsd_density_D2S_pct_corr, 1), "%)"),
           color = '#CCAA00', size = 4, hjust = 0) +
  labs(x = "ITC models number of trees\n (ind/plot)",
       y = "Photointerpretation number\n of trees (ind/plot)") +
  theme(plot.title = element_text(size = 12))
# ---- Plot MEDIAN AREA ----
plot_med_SI_corr <- ggplot(df_Med_SI_corr, aes()) + 
  geom_point(aes(y = arbres, x = tree_detectree), color = '#33CCCC', alpha = 0.6) + 
  geom_smooth(aes(y = arbres, x = tree_detectree), method = "lm", color = '#33CCCC', linetype = "solid", se = FALSE) +
  geom_point(aes(y = arbres, x = tree_SAM), color = '#CC33CC', alpha = 0.6) + 
  geom_smooth(aes(y = arbres, x = tree_SAM), method = "lm", color = '#CC33CC', linetype = "solid", se = FALSE) +
  geom_point(aes(y = arbres, x = tree_d2s), color = '#CCAA00', alpha = 0.6) + 
  geom_smooth(aes(y = arbres, x = tree_d2s), method = "lm", color = '#CCAA00', linetype = "solid", se = FALSE) +
  geom_abline(slope = 1, linetype = 2) +
  coord_fixed(ratio = 1, xlim = c(0.6, 1), ylim = c(0.6, 1)) +
  theme_classic() +
  annotate("text", x = 0.6*1.01, y = 1*0.98,
           label = paste0("Detectree2 – RMSD : ", round(rmsd_Med_SI_D2_corr, 2), " m² (",
                          round(rmsd_Med_SI_D2_pct_corr, 1), "%)"),
           color = '#33CCCC', size = 4, hjust = 0) +
  annotate("text", x = 0.6*1.01, y = 1*0.94,
           label = paste0("SAM – RMSD : ", round(rmsd_Med_SI_SAM_corr, 2), " m² (",
                          round(rmsd_Med_SI_SAM_pct_corr, 1), "%)"),
           color = '#CC33CC', size = 4, hjust = 0) +
  annotate("text", x = 0.6*1.01, y = 1*0.90,
           label = paste0("D2S – RMSD : ", round(rmsd_Med_SI_D2S_corr, 2), " m² (",
                          round(rmsd_Med_SI_D2S_pct_corr, 1), "%)"),
           color = '#CCAA00', size = 4, hjust = 0) +
  labs(x = "Median Area ITC models of the 20 largest \ntree crowns per hectare (m²)",
       y = "Median Area field of the 20 largest \ntree crowns per hectare (m²)") +
  theme(plot.title = element_text(size = 12))

# Ligne du haut (A et B)
top_row_corr <- plot_grid(
  plot_med_Aire_corr,  # A
  plot_sum_Aire_corr,  # B
  ncol = 2,
  align = "hv",
  axis = "tb",
  labels = c("A", "B"),
  label_size = 14,
  label_x = 0.05,   # légère marge à gauche
  label_y = 1       # labels bien en haut
)

# Plot du bas avec label centré
bottom_row_corr <- plot_grid(
  plot_density_corr,
  labels = "C",
  label_size = 14,
  label_x = 0.28,    # <-- centre horizontalement
  label_y = 1.02       # place en haut du plot
)

# Assemblage final
final_plot_corr <- plot_grid(
  top_row_corr,
  bottom_row_corr,
  ncol = 1,
  rel_heights = c(1, 0.8)  # ajuste la hauteur relative
)

# Affichage
final_plot_corr


# Affichage
final_plot_corr
ggsave(
  filename = "D:/PhD/Data/Art1_rendu/Graphique/plot_lm_corr.png",
  plot = final_plot_corr,
  width = 10,       # largeur en pouces
  height = 10,     # hauteur en pouces
  dpi = 300,       # résolution d'impression
  bg = "white"     # fond noir comme ton plot
)
```
```{r plots-combines, message=FALSE, warning=FALSE}

COLORS <- c(Detectree2 = '#33CCCC', SAM = '#CC33CC', D2S = '#CCAA00')
rmsd <- function(obs, pred) sqrt(mean((obs - pred)^2, na.rm = TRUE))

make_combined_plot <- function(df_orig, df_corr,
                               x_label, y_label,
                               xlims, ylims, unit = "m²") {
  methods   <- c("Detectree2",     "SAM",       "D2S")
  pred_cols <- c("tree_detectree", "tree_SAM",  "tree_d2s")
  obs       <- df_orig$arbres

  # Épaisseurs et transparences différentes pour différencier les lignes
  thicknesses <- c(1.7, 1.2, 0.7)      # Detectree2 > SAM > D2S
  alphas_corr <- c(0.4, 0.4, 0.4)   # Opaque à transparent
  
  lim_range <- diff(xlims)
  line_h    <- lim_range * 0.052
  block_h   <- line_h * 2.8
  ax        <- xlims[1] + lim_range * 0.02
  ay_top    <- ylims[2] - line_h * 0.4

  p <- ggplot() +
    geom_abline(slope = 1, intercept = 0,
                linetype = "dashed", alpha = 0.35,
                linewidth = 0.5, color = "grey40")

  for (i in seq_along(methods)) {
    m   <- methods[i]
    pc  <- pred_cols[i]
    col <- COLORS[m]
    thick <- thicknesses[i]
    alpha_c <- alphas_corr[i]

    pred_b <- df_orig[[pc]]
    pred_c <- df_corr[[pc]]

    rmsd_b  <- rmsd(obs, pred_b)
    rmsd_bp <- rmsd_b / mean(obs, na.rm = TRUE) * 100
    rmsd_c  <- rmsd(obs, pred_c)
    rmsd_cp <- rmsd_c / mean(obs, na.rm = TRUE) * 100

    label1 <- sprintf("%s  RMSD=%.0f %s (%.1f%%)", m, rmsd_b, unit, rmsd_bp)
    label2 <- sprintf("  corr: RMSD=%.0f %s (%.1f%%)",  rmsd_c, unit, rmsd_cp)

    ay1 <- ay_top - (i - 1) * block_h
    ay2 <- ay1 - line_h

    p <- p +
      # Points bruts (LOSANGES VIDES avec contour coloré)
      geom_point(aes(x = .data[[pc]], y = obs),
                 data = df_orig,
                 color = col, fill = NA, alpha = 0.35, 
                 size = 1.4, shape = 23, stroke = 0.9) +
      # Points corrigés (cercles remplis)
      geom_point(aes(x = .data[[pc]], y = obs),
                 data = df_corr,
                 color = col, alpha = 0.65, size = 1.6) +
      # Droite brute — pointillée
      geom_smooth(aes(x = .data[[pc]], y = obs),
                  data = df_orig,
                  method = "lm", formula = y ~ x,
                  color = col, linewidth = 0.7,
                  linetype = "dashed", se = FALSE, alpha = 0.7) +
      # Droite corrigée — pleine (ÉPAISSEUR ET TRANSPARENCE VARIABLES)
      geom_smooth(aes(x = .data[[pc]], y = obs),
                  data = df_corr,
                  method = "lm", formula = y ~ x,
                  color = col, linewidth = thick,
                  linetype = "solid", se = FALSE, alpha = alpha_c) +
      # Annotation ligne 1 — brut
      annotate("text", x = ax, y = ay1, label = label1,
               color = col, size = 3.2, hjust = 0, fontface = "bold") +
      # Annotation ligne 2 — corrigé (italique)
      annotate("text", x = ax, y = ay2, label = label2,
               color = col, size = 3.0, hjust = 0, fontface = "italic")
  }

  p +
    coord_fixed(ratio = 1, xlim = xlims, ylim = ylims) +
    theme_classic(base_size = 11) +
    labs(x = x_label, y = y_label) +
    theme(plot.margin = margin(8, 8, 8, 8))
}

# ---- Création des plots ----
plot_med_Aire <- make_combined_plot(
  df_Med_Aire, df_Med_Aire_corr,
  "Median Area ITC models – 20 largest crowns/plot (m²)",
  "Median Area field – 20 largest crowns/plot (m²)",
  c(100, 400), c(100, 400), "m²")

plot_sum_Aire <- make_combined_plot(
  df_sum_Aire, df_sum_Aire_corr,
  "Sum Area ITC models – 20 largest crowns/plot (m²)",
  "Sum Area field – 20 largest crowns/plot (m²)",
  c(3100, 9200), c(3100, 9200), "m²")

plot_med_SI <- make_combined_plot(
  df_Med_SI, df_Med_SI_corr,
  "Median Shape Index – ITC models (20 largest crowns/plot)",
  "Median Shape Index – field (20 largest crowns/plot)",
  c(0.6, 1.0), c(0.6, 1.0), "")

plot_density <- make_combined_plot(
  df_density, df_density_corr,
  "ITC models – Tree density (ind/ha)",
  "Photointerpretation – Tree density (ind/ha)",
  c(25, 200), c(25, 200), "ind/ha")

# ---- Assemblage ----
top_row <- plot_grid(plot_med_Aire, plot_sum_Aire,
                     ncol = 2, align = "hv", axis = "tb",
                     labels = c("A", "B"), label_size = 14,
                     label_x = 0.05, label_y = 1)

bottom_row <- plot_grid(plot_density,
                        labels = "C", label_size = 14,
                        label_x = 0.28, label_y = 1.02)

final_plot <- plot_grid(top_row, bottom_row,
                        ncol = 1, rel_heights = c(1, 0.8))
final_plot

ggsave("D:/PhD/Data/Art1_rendu/Graphique/plot_lm_combined.png",
       final_plot, width = 10, height = 10, dpi = 300, bg = "white")

cat("\n✓ Graphique combiné sauvegardé avec épaisseurs variables\n")
cat("  - Detectree2: ligne épaisse (1.5) + opaque (0.95)\n")
cat("  - SAM: ligne moyenne (1.2) + semi-transparent (0.80)\n")
cat("  - D2S: ligne fine (0.9) + transparent (0.65)\n")
```

# 3. Cartographie des attributs à l’échelle des parcelles

> **Objectif :**\
> Visualiser spatialement la structure de canopée à travers trois métriques :\
> - Médiane des aires des couronnes (Med_Aire)\
> - Somme des aires (sum_Aire)\
> - Densité d’arbres par hectare (Nb_ind)
>
> Ces cartes permettent de comparer visuellement les trois méthodes (Detectree2, SAM et D2S) et d’identifier les différences spatiales.

```{r maps-prep, message = FALSE}

# Fenêtre de visualisation (adapte selon ton site)
xlim_use <- c(288500, 290500)
ylim_use <- c(9377000, 9379500)

# ==== 3) Préparation : masque vectoriel et grille ====
mask_resampled <- terra::resample(mask, luki_tif, method = "bilinear")
mask_vect <- st_as_sf(as.polygons(mask_resampled, values = TRUE))
# Créer une grille régulière (résolution 10 m)
res <- 10
r   <- rast(nrows = nrow(luki_tif), ncols = ncol(luki_tif), ext = ext(luki_tif), resolution = res)
values(r) <- 1

# Extraire les centroides de la grille et filtrer selon le masque
r_pts  <- st_as_sf(as.points(r))
st_crs(r_pts) <- crs(luki_tif)
centroid_filtered <- r_pts[st_intersects(r_pts, mask_vect, sparse = FALSE), ]
centroid_filtered$ID_plot <- seq_len(nrow(centroid_filtered)) - 1L

# Créer les parcelles comme buffers carrés autour des centroides (50 m)
dist_buffer <- 5 * res
parcelles   <- st_buffer(centroid_filtered, dist = dist_buffer, endCapStyle = "SQUARE")
st_crs(parcelles) <- crs(luki_tif)
```

##Calcul des métriques par modèle

```{r metrique_application_fonction_map}
# Fonction stats Med & Sum (top 20)
calc_stats_top20 <- function(arbres_sf, parcelles_sf) {
  
  # Associer chaque arbre à une parcelle
  arbres_parc <- st_join(arbres_sf, parcelles_sf, join = st_intersects) |> 
    filter(!is.na(ID_plot))
  
  # Sélection des 20 plus grands par parcelle
  top20 <- arbres_parc |> 
    st_drop_geometry() |> 
    group_by(ID_plot) |> 
    slice_max(order_by = area_m2, n = 20, with_ties = FALSE)
  
  # Stats
  top20 |> summarise(
    Med_Aire = median(area_m2, na.rm = TRUE),
    sum_Aire = sum(area_m2, na.rm = TRUE),
    .groups = "drop"
  )
}

# Fonction stats Densité (tous les arbres)
calc_stats_density <- function(arbres_sf, parcelles_sf) {
  
  arbres_parc <- st_join(arbres_sf, parcelles_sf, join = st_intersects) |> 
    filter(!is.na(ID_plot))
  
  arbres_parc |> 
    st_drop_geometry() |> 
    group_by(ID_plot) |> 
    summarise(Nb_ind = n(), .groups = "drop")
}

# Médiane et somme (top 20)
stats_D2_MedSum  <- calc_stats_top20(Detectree2, parcelles)
stats_SAM_MedSum <- calc_stats_top20(SAM, parcelles)
stats_D2S_MedSum <- calc_stats_top20(D2S, parcelles)

# Densité
stats_D2_Nb  <- calc_stats_density(Detectree2, parcelles)
stats_SAM_Nb <- calc_stats_density(SAM, parcelles)
stats_D2S_Nb <- calc_stats_density(D2S, parcelles)

# Joindre aux centroides pour avoir coordonnées
centro_D2  <- left_join(centroid_filtered, stats_D2_MedSum, by="ID_plot") |> 
              left_join(stats_D2_Nb,  by="ID_plot")
centro_SAM <- left_join(centroid_filtered, stats_SAM_MedSum, by="ID_plot") |> 
              left_join(stats_SAM_Nb, by="ID_plot")
centro_D2S <- left_join(centroid_filtered, stats_D2S_MedSum, by="ID_plot") |> 
              left_join(stats_D2S_Nb, by="ID_plot")
```
##Préparation des dataframes pour ggplot

```{r rasterise, massage=FALSE}
# Fonction de rasterisation -> dataframe
to_raster_df <- function(sf_points, field, r_template) {
  v  <- vect(sf_points)
  rr <- rasterize(v, r_template, field = field, fun = mean, na.rm = TRUE)
  crs(rr) <- crs(luki_tif)
  as.data.frame(rr, xy = TRUE) |>
    rename(value = 3) |>
    filter(!is.na(value))
}

# --- Créer une liste des centroides par modèle ---
centro_list <- list(
  D2  = centro_D2,
  SAM = centro_SAM,
  D2S = centro_D2S
)

# Rasters par métrique
rasters <- lapply(names(centro_list), function(m) {
  list(
    Med_Aire = to_raster_df(centro_list[[m]], "Med_Aire", r) |> mutate(Model = m, Metric = "Med_Aire"),
    sum_Aire = to_raster_df(centro_list[[m]], "sum_Aire", r) |> mutate(Model = m, Metric = "sum_Aire"),
    Nb_ind   = to_raster_df(centro_list[[m]], "Nb_ind",   r) |> mutate(Model = m, Metric = "Nb_ind")
  )
})
names(rasters) <- names(centro_list)

df_Med <- bind_rows(lapply(rasters, `[[`, "Med_Aire"))
df_Sum <- bind_rows(lapply(rasters, `[[`, "sum_Aire"))
df_Nbi <- bind_rows(lapply(rasters, `[[`, "Nb_ind"))

lims_Med <- quantile(df_Med$value, probs = c(0.025, 0.975), na.rm = TRUE)
lims_Sum <- quantile(df_Sum$value, probs = c(0.025, 0.975), na.rm = TRUE)
lims_Nbi <- quantile(df_Nbi$value, probs = c(0.025, 0.975), na.rm = TRUE)

# Fonction générique pour un plot sans axe X (sauf si demandé)
plot_metric <- function(df, title_lab, limits_use, show_x = TRUE) {
  ggplot(df, aes(x = x, y = y, fill = value)) +
    geom_raster() +
    scale_fill_viridis_c(option = "C", limits = limits_use, oob = scales::squish) +
    facet_grid(. ~ Model) +
    coord_fixed(ratio = 1, xlim = xlim_use, ylim = ylim_use, expand = FALSE) +
    labs(
      x = "Easting (m)",  # toujours présent pour réserver la place
      y = "Northing (m)",
      fill = title_lab
    ) +
    scale_x_continuous(breaks = seq(288000, 290000, 1000)) +
    scale_y_continuous(breaks = seq(9377500, 9379500, 1000)) +
    theme_classic() +
    theme(
      panel.background = element_rect(fill = "white"),
      panel.grid = element_blank(),
      strip.text = element_blank(),
      axis.text.x = if (show_x) element_text(angle = 0, hjust = 0.5)
                    else element_blank(),
      axis.title.x = if (show_x) element_text()
                     else element_blank()
    )
}
# --- Ajouter les titres de colonnes uniquement sur la première ligne ---
column_titles <- plot_grid(
  ggdraw() + draw_label("Detectree2SAM", fontface = "bold", size = 12, x = 0.5, hjust = 0.5),
  ggdraw() + draw_label("Detectree2SAM", fontface = "bold", size = 12, x = 0.5, hjust = 0.5),
  ggdraw() + draw_label("SAM", fontface = "bold", size = 12, x = 0.5, hjust = 0.5),
  ncol = 3
)
# Création des trois lignes (seul le dernier montre l'axe X)
map_Med <- plot_metric(df_Med, "Median \nArea (m²)", lims_Med, show_x = TRUE)
map_Sum <- plot_metric(df_Sum, "Sum \nArea (m²)",    lims_Sum, show_x = TRUE)
map_Nbi <- plot_metric(df_Nbi, "Density \n(ind/ha)", lims_Nbi, show_x = TRUE)


# Aligner et combiner en panel (sans align_plots)
panel_viridis <- plot_grid(
  column_titles,
  map_Med, map_Sum, map_Nbi,
  ncol = 1,
  rel_heights = c(0.05, 1, 1, 1),
  labels = c("", "A", "B", "C"),
  label_size = 14,
  align = "v",
  axis = "lr"
)

ggsave(
  filename = "D:/PhD/Data/Art1_rendu/Graphique/panel_viridis.png",
  plot = panel_viridis,
  width = 10,
  height = 10,
  dpi = 300,
  bg = "white"
)
```

## Montrer les meilleurs cartes selon les regression

```{r rasterise_select, massage=FALSE}
# --- Filtrer les dataframes pour ne garder que les modèles et métriques choisis ---
df_Med_D2S <- df_Med |> filter(Model == "D2S")
df_Sum_D2S <- df_Sum |> filter(Model == "D2S")
df_Nbi_SAM <- df_Nbi |> filter(Model == "SAM")

lims_Med_D2S <- quantile(df_Med_D2S$value, probs = c(0.025, 0.975), na.rm = TRUE)
lims_Sum_D2S <- quantile(df_Sum_D2S$value, probs = c(0.025, 0.975), na.rm = TRUE)
lims_Nbi_SAM <- quantile(df_Nbi_SAM$value, probs = c(0.025, 0.975), na.rm = TRUE)

# --- Définir une emprise commune avec buffer ---
all_xy <- bind_rows(
  df_Med_D2S[, c("x","y")],
  df_Sum_D2S[, c("x","y")],
  df_Nbi_SAM[, c("x","y")]
)
buf <- 150
xlim_sel <- range(all_xy$x, na.rm = TRUE) + c(-buf, buf)
ylim_sel <- range(all_xy$y, na.rm = TRUE) + c(-buf, buf)

# --- Fonction pour créer un plot avec légende interne en bas à droite ---
plot_metric_single <- function(df, title_lab, limits_use,
                               xlim_use = xlim_sel, ylim_use = ylim_sel) {
  ggplot(df, aes(x = x, y = y, fill = value)) +
    geom_raster() +
    scale_fill_viridis_c(
      option = "C",
      limits = limits_use,
      oob = scales::squish,
      guide = guide_colorbar(
        barheight = unit(40, "pt"),
        barwidth  = unit(12, "pt"),
        ticks.colour = "black",
        title.position = "top"
      )
    ) +
    coord_fixed(ratio = 1, xlim = xlim_use, ylim = ylim_use, expand = FALSE) +
    labs(x = "Easting (m)", y = "Northing (m)", fill = title_lab) +
    theme_classic(base_size = 11) +
    theme(
      axis.line = element_blank(),
      panel.background   = element_rect(fill = "white", colour = NA),
      plot.background    = element_rect(fill = "white", colour = NA),
      panel.grid         = element_blank(),
      axis.text.x        = element_text(size = 5, color = "black"),
      axis.text.y        = element_text(size = 5, color = "black", angle = 90, hjust = 0.5),
      axis.title         = element_text(size = 7, color = "black"),
      axis.ticks         = element_line(color = "black", linewidth = 0.2),
      legend.position    = c(0.98, 0.02),       # <--- en bas à droite
      legend.justification = c("right", "bottom"),
      legend.background  = element_rect(fill = "white", colour = "black", size = 0.2),
      legend.title       = element_blank(),
      legend.text        = element_text(color = "black", size = 8)
    )
}

# --- Créer les 3 cartes avec légendes internes ---
map_Med_D2S <- plot_metric_single(
  df_Med_D2S,
  "Median Crown Area\n(Top 20 / ha, m²)",
  lims_Med_D2S
)

map_Sum_D2S <- plot_metric_single(
  df_Sum_D2S,
  "Total Crown Area\n(Top 20 / ha, m²)",
  lims_Sum_D2S
)

map_Nbi_SAM <- plot_metric_single(
  df_Nbi_SAM,
  "Crown Density\n(ind/ha)",
  lims_Nbi_SAM
)
# --- Ligne du haut (A et B) ---
top_row <- plot_grid(
  map_Med_D2S,  # A
  map_Sum_D2S,  # B
  ncol = 2,
  align = "hv",
  axis = "tb",
  labels = c("A. Detectree2SAM", "B. Detectree2SAM"),
  label_size = 14,
  label_x = 0.1,  # petite marge gauche pour les labels
  label_y = 1      # labels bien en haut
)

# --- Ligne du bas (C) centrée ---
bottom_row <- plot_grid(
  map_Nbi_SAM,
  labels = "C. SAM",
  label_size = 14,
  label_x = 0.35,    # centre horizontalement le label C
  label_y = 1.02    # le place juste au-dessus de la carte
)

# --- Combinaison finale ---
panel_selected_final <- plot_grid(
  top_row,
  bottom_row,
  ncol = 1,
  rel_heights = c(1, 1)  # ajuste la hauteur de la ligne du bas
)

# --- Export ---
ggsave(
  filename = "D:/PhD/Data/Art1_rendu/Graphique/panel_best_map.png",
  plot = panel_selected_final,
  width = 10,
  height = 10,
  dpi = 300,
  bg = "white"
)
```

## Cartes CMY des déssaccord entre les modèles

```{r CMY}
# ==========================================
# PARAMÈTRES GLOBAUX
# ==========================================
GAMMA <- 1
QUANTILES <- c(0, 1)
INTENSITY_FLOOR <- 1.5

# ==========================================
# 1. CALCUL DES QUANTILES GLOBAUX SUR LES 3 DF
# ==========================================
# Combine les SD de tous les jeux de données pour avoir une plage unique
# ==========================================
# 1. CALCUL DES QUANTILES PAR DATASET
# ==========================================
get_sd_range <- function(df, quantiles = QUANTILES) {
  df_wide <- df %>%
    tidyr::pivot_wider(names_from = Model, values_from = value) %>%
    mutate(sd_val = apply(dplyr::select(., D2, SAM, D2S), 1, sd, na.rm = TRUE))
  quantile(df_wide$sd_val, quantiles, na.rm = TRUE)
}

sd_range_med  <- get_sd_range(df_Med)
sd_range_sum  <- get_sd_range(df_Sum)
sd_range_nbi  <- get_sd_range(df_Nbi)

cat("SD ranges utilisés :\n")
cat(" - Med :", round(sd_range_med,  3), "\n")
cat(" - Sum :", round(sd_range_sum,  3), "\n")
cat(" - Nbi :", round(sd_range_nbi,  3), "\n")
# ==========================================
# 2. FONCTIONS COMMUNES (inchangées)
# ==========================================
normalize_cmy <- function(c_raw, m_raw, y_raw) {
  c_raw[!is.finite(c_raw)] <- 0
  m_raw[!is.finite(m_raw)] <- 0  
  y_raw[!is.finite(y_raw)] <- 0
  max_val <- pmax(c_raw, pmax(m_raw, y_raw))
  max_val[max_val == 0 | !is.finite(max_val)] <- 1
  list(C = c_raw / max_val, M = m_raw / max_val, Y = y_raw / max_val)
}

calculate_intensity <- function(sd_values, sd_range = sd_range_global, gamma = GAMMA, floor = INTENSITY_FLOOR) {
  I_raw <- scales::rescale(sd_values, to = c(0, 1), from = sd_range)
  I_raw[!is.finite(I_raw)] <- 0
  pmax(I_raw, floor) ^ gamma
}

cmy_to_rgb <- function(C, M, Y, I) {
  list(
    R = pmin(pmax((1 - C) * I, 0), 1),
    G = pmin(pmax((1 - M) * I, 0), 1),
    B = pmin(pmax((1 - Y) * I, 0), 1)
  )
}

create_cmy_map <- function(df_wide, sd_range = sd_range_global) {
  df_processed <- df_wide %>%
    mutate(
      mean_val = ifelse(mean_val == 0 | !is.finite(mean_val), 1e-10, mean_val),
      C_raw = D2 / mean_val,
      M_raw = SAM / mean_val,
      Y_raw = D2S / mean_val
    )
  cmy <- normalize_cmy(df_processed$C_raw, df_processed$M_raw, df_processed$Y_raw)
  I <- calculate_intensity(df_processed$sd_val, sd_range)
  rgb_vals <- cmy_to_rgb(cmy$C, cmy$M, cmy$Y, I)
  df_processed %>%
    mutate(
      C = cmy$C, M = cmy$M, Y = cmy$Y, I = I,
      R = rgb_vals$R, G = rgb_vals$G, B = rgb_vals$B,
      hex = rgb(R, G, B)
    )
}

create_cmy_triangle <- function(sd_range = sd_range_global, gamma = GAMMA, floor = INTENSITY_FLOOR, n = 200) {
  h <- sqrt(3)/2
  tri_grid <- expand.grid(x = seq(0, 1, length.out = n), y = seq(0, h, length.out = n))
  tri_grid <- tri_grid[
    tri_grid$y >= 0 &
    tri_grid$y <= h &
    tri_grid$x >= tri_grid$y / sqrt(3) &
    tri_grid$x <= 1 - tri_grid$y / sqrt(3), ]
  Y_raw <- (2 / sqrt(3)) * tri_grid$y
  C_raw <- tri_grid$x - 0.5 * Y_raw
  M_raw <- 1 - C_raw - Y_raw
  cmy <- normalize_cmy(C_raw, M_raw, Y_raw)
  sd_sim <- scales::rescale(tri_grid$y, to = sd_range, from = c(0, h))
  I <- calculate_intensity(sd_sim, sd_range, gamma, floor)
  rgb_vals <- cmy_to_rgb(cmy$C, cmy$M, cmy$Y, I)
  data.frame(
    x = tri_grid$x, y = tri_grid$y,
    C = cmy$C, M = cmy$M, Y = cmy$Y, I = I,
    hex = rgb(rgb_vals$R, rgb_vals$G, rgb_vals$B)
  )
}
make_triangle_plot <- function(tri_data, sd_range, title) {
  h <- sqrt(3)/2
  
  ggplot(tri_data, aes(x = x, y = y)) +
    geom_raster(aes(fill = hex)) +
    scale_fill_identity() +
    
    # Contours du triangle
    geom_segment(x = 0, y = 0, xend = 1, yend = 0, color = "black", size = 0.5, inherit.aes = FALSE) +
    geom_segment(x = 1, y = 0, xend = 0.5, yend = h, color = "black", size = 0.5, inherit.aes = FALSE) +
    geom_segment(x = 0.5, y = h, xend = 0, yend = 0, color = "black", size = 0.5, inherit.aes = FALSE) +
    
    # Lignes médianes
    geom_segment(x = 0.5, y = h/3, xend = 0, yend = 0, color = "white", linetype = "dashed", alpha = 0.6) +
    geom_segment(x = 0.5, y = h/3, xend = 1, yend = 0, color = "white", linetype = "dashed", alpha = 0.6) +
    geom_segment(x = 0.5, y = h/3, xend = 0.5, yend = h, color = "white", linetype = "dashed", alpha = 0.6) +
    
    # Points (repères)
    geom_point(aes(x = 0.5, y = h/3), color = "grey", size = 1, inherit.aes = FALSE) +       
    geom_point(aes(x = 0.25, y = 0.144), color = "#3e3e3e", size = 1, inherit.aes = FALSE) + 
    geom_point(aes(x = 0.00, y = 0.00), color = "#3e3e3e", size = 1, inherit.aes = FALSE) + 
    geom_point(aes(x = 0.75, y = 0.144), color = "#3e3e3e", size = 1, inherit.aes = FALSE) + 
    geom_point(aes(x = 1, y = 0.00), color = "#3e3e3e", size = 1, inherit.aes = FALSE) +    
    geom_point(aes(x = 0.50, y = (2*h)/3), color = "#3e3e3e", size = 1, inherit.aes = FALSE) +
    geom_point(aes(x = 0.50, y = h*1), color = "#3e3e3e", size = 1, inherit.aes = FALSE) +  
    
    # Ajustement des marges pour laisser place aux labels
    coord_equal(xlim = c(-0.5, 1.5), ylim = c(-0.5, h + 0.5), expand = FALSE) +
    theme_void(base_size = 11) +
    
    # Labels des coins (légèrement décalés vers l'extérieur)
    annotate("text", x = 0, y = -0.06, label = "SAM", 
             hjust = 0.5, vjust = 1, size = 6, color = "black", fontface = "bold") +
    annotate("text", x = 1, y = -0.06, label = "Detectree2", 
             hjust = 0.5, vjust = 1, size = 6, color = "black", fontface = "bold") +
    annotate("text", x = 0.5, y = h + 0.12, label = "Detectree2SAM", 
             hjust = 0.5, vjust = 0, size = 6, color = "black", fontface = "bold") +
    
    # Annotations pour les % (inchangées)
    annotate("text", x = 0.50, y = (h/3)+0.02, color = "#3e3e3e", label = "100%", size = 6, hjust = 0.5, vjust = -0.75) +
    annotate("text", x = 0.25, y = h/6, color = "#3e3e3e", label = "50%", size = 6, hjust = 0.5, vjust = -0.5) +
    annotate("text", x = 0.06, y = 0.01, color = "#3e3e3e", label = "0%", size = 6, hjust = 0, vjust = -0.5) +
    
    annotate("text", x = 0.75, y = h/6, color = "#3e3e3e", label = "50%", size = 6, hjust = 0.5, vjust = -0.5) +
    annotate("text", x = 0.94, y = 0.01, color = "#3e3e3e", label = "0%", size = 6, hjust = 1, vjust = -0.5) +
    
    annotate("text", x = 0.5, y = (2*h)/3, color = "#3e3e3e", label = "50%", size = 6, hjust = 0.5, vjust = -0.5) +
    annotate("text", x = 0.5, y = h - 0.04, color = "#3e3e3e", label = "0%", size = 6, hjust = 0.5, vjust = -0.60) +
    
    labs(title = title) +
    theme(
      plot.background = element_blank(),
      panel.background = element_blank(),
      plot.margin = margin(5, 5, 5, 5),
      plot.title = element_text(color = "black", hjust = 0.5, size = 12, face = "bold")
    )
}
# ==========================================
# 3. CRÉATION DES CARTES POUR LES 3 DATASETS
# ==========================================
prep_and_plot <- function(df, sd_range, title) {
  df_wide <- df %>%
    pivot_wider(names_from = Model, values_from = value) %>%
    mutate(
      mean_val = rowMeans(across(c(D2, SAM, D2S)), na.rm = TRUE),
      sd_val = apply(across(c(D2, SAM, D2S)), 1, sd, na.rm = TRUE)
    )
  df_map <- create_cmy_map(df_wide, sd_range)
  tri_data <- create_cmy_triangle(sd_range, GAMMA, INTENSITY_FLOOR)
  p_map <- ggplot(df_map, aes(x, y)) +
    geom_raster(aes(fill = hex)) + 
    scale_fill_identity() +
    coord_fixed(ratio = 1) +
    labs(
      title = title,
      x = "Easting (m)",
      y = "Northing (m)"
    ) +
    theme_classic(base_size = 11) +
    theme(
     axis.line = element_blank(),
     panel.background = element_rect(fill = "white", colour = NA),
     plot.background  = element_rect(fill = "white", colour = NA),
     panel.grid       = element_blank(),   # supprime la grille
     axis.text        = element_blank(),
     axis.title       = element_blank(),
     axis.ticks       = element_blank(),   # supprime les petits traits
     plot.title       = element_text(color = "black", hjust = 0.5, face = "bold")
    )
  list(map = p_map, triangle = tri_data)
}
# --- 2) Création des cartes ---
res_med <- prep_and_plot(df_Med, sd_range_med, "Median Crown Area")
res_sum <- prep_and_plot(df_Sum, sd_range_sum, "Sum Crown Area")
res_nbi <- prep_and_plot(df_Nbi, sd_range_nbi, "Crown Density")

# 2) Création des cartes (inchangé)
res_med$map <- res_med$map + labs(title = NULL)
res_sum$map <- res_sum$map + labs(title = NULL)
res_nbi$map <- res_nbi$map + labs(title = NULL)

# --- 3) Carte triangle unique avec % ---
sd_range_global <- range(c(sd_range_med, sd_range_sum, sd_range_nbi))
tri_data <- create_cmy_triangle(sd_range = sd_range_global, GAMMA, INTENSITY_FLOOR)

triangle_plot <- make_triangle_plot(
  tri_data,
  sd_range_global,
  title = " "
)

# --- 4) Organisation des cartes en lignes/colonnes ---
top_row <- plot_grid(
  res_med$map, res_sum$map,
  ncol = 2,
  labels = c("A", "B"),
  label_size = 16,
  label_fontface = "bold",
  label_x = c(0.02, 0.02),   # place exactement à gauche
  label_y = c(0.98, 0.98)  # un peu plus haut que le plot
)

bottom_row <- plot_grid(
  res_nbi$map,
  labels = "C",
  label_size = 16,
  label_x = 0.02,
  label_y = 1.05
)

# --- 5) Combiner cartes + triangle en bas ---
final_panel <- plot_grid(
  top_row,
  plot_grid(bottom_row, triangle_plot, ncol = 2, rel_widths = c(0.5, 0.5)),
  ncol = 1,
  rel_heights = c(1, 1)
)

# --- 6) Export ---
ggsave(
  filename = "D:/PhD/Data/Art1_rendu/Graphique/CMY_map_triangle_w.png",
  plot = final_panel,
  width = 10,
  height = 10,
  dpi = 300,
  bg = "white"
)

```
## Maps final
```{r plot total}
# === Export des cartes Best Maps ===
ggsave("D:/PhD/Data/Art1_rendu/Graphique/map_Med_D2S.png",
       plot = map_Med_D2S, width = 2.5, height = 3, dpi = 300, bg = "white")

ggsave("D:/PhD/Data/Art1_rendu/Graphique/map_Sum_D2S.png",
       plot = map_Sum_D2S, width = 2.5, height = 3, dpi = 300, bg = "white")

ggsave("D:/PhD/Data/Art1_rendu/Graphique/map_Nbi_SAM.png",
       plot = map_Nbi_SAM, width = 2.5, height = 3, dpi = 300, bg = "white")

# === Export des cartes CMY ===
ggsave("D:/PhD/Data/Art1_rendu/Graphique/map_Med_CMY.png",
       plot = res_med$map, width = 2.5, height = 3, dpi = 300, bg = "white")

ggsave("D:/PhD/Data/Art1_rendu/Graphique/map_Sum_CMY.png",
       plot = res_sum$map, width = 2.5, height = 3, dpi = 300, bg = "white")

ggsave("D:/PhD/Data/Art1_rendu/Graphique/map_Nbi_CMY.png",
       plot = res_nbi$map, width = 2.5, height = 3, dpi = 300, bg = "white")

# === Export du triangle CMY ===
ggsave("D:/PhD/Data/Art1_rendu/Graphique/triangle_CMY.png",
       plot = triangle_plot, width = 5, height = 5, dpi = 300, bg = "white")

```
## Application des corrections aux données cartographiques

> **Note :** On réutilise les facteurs correctifs `correction_factors` calculés précédemment
> et on les applique aux données spatiales pour créer des cartes corrigées.

```{r apply-correction-to-maps, message=FALSE}

# ============================================================================
# VÉRIFICATION DES FACTEURS CORRECTIFS
# ============================================================================

cat("=== FACTEURS CORRECTIFS DISPONIBLES ===\n")
print(correction_factors)
cat("\n")

# ============================================================================
# APPLICATION AUX DONNÉES SPATIALES
# ============================================================================

# Fonction utilitaire : extrait a et b depuis correction_factors
get_cf <- function(metric, method) {
  row <- correction_factors[correction_factors$Metric == metric &
                            correction_factors$Method == method, ]
  list(a = row$a, b = row$b)
}

# --- DETECTREE2 ---
cf_Med_D2  <- get_cf("Median Area (m²)", "Detectree2")
cf_Sum_D2  <- get_cf("Sum Area (m²)", "Detectree2")
cf_Dens_D2 <- get_cf("Density (ind/ha)", "Detectree2")

centro_D2_corrected <- centro_D2 %>%
  mutate(
    # Sauvegarder les valeurs originales
    Med_Aire_orig = Med_Aire,
    sum_Aire_orig = sum_Aire,
    Nb_ind_orig = Nb_ind,
    # Appliquer les corrections
    Med_Aire = cf_Med_D2$b * Med_Aire + cf_Med_D2$a,
    sum_Aire = cf_Sum_D2$b * sum_Aire + cf_Sum_D2$a,
    Nb_ind = cf_Dens_D2$b * Nb_ind + cf_Dens_D2$a
  )

# --- SAM ---
cf_Med_SAM  <- get_cf("Median Area (m²)", "SAM")
cf_Sum_SAM  <- get_cf("Sum Area (m²)", "SAM")
cf_Dens_SAM <- get_cf("Density (ind/ha)", "SAM")

centro_SAM_corrected <- centro_SAM %>%
  mutate(
    Med_Aire_orig = Med_Aire,
    sum_Aire_orig = sum_Aire,
    Nb_ind_orig = Nb_ind,
    Med_Aire = cf_Med_SAM$b * Med_Aire + cf_Med_SAM$a,
    sum_Aire = cf_Sum_SAM$b * sum_Aire + cf_Sum_SAM$a,
    Nb_ind = cf_Dens_SAM$b * Nb_ind + cf_Dens_SAM$a
  )

# --- D2S ---
cf_Med_D2S  <- get_cf("Median Area (m²)", "D2S")
cf_Sum_D2S  <- get_cf("Sum Area (m²)", "D2S")
cf_Dens_D2S <- get_cf("Density (ind/ha)", "D2S")

centro_D2S_corrected <- centro_D2S %>%
  mutate(
    Med_Aire_orig = Med_Aire,
    sum_Aire_orig = sum_Aire,
    Nb_ind_orig = Nb_ind,
    Med_Aire = cf_Med_D2S$b * Med_Aire + cf_Med_D2S$a,
    sum_Aire = cf_Sum_D2S$b * sum_Aire + cf_Sum_D2S$a,
    Nb_ind = cf_Dens_D2S$b * Nb_ind + cf_Dens_D2S$a
  )

cat("✓ Corrections appliquées aux données spatiales\n\n")

# ============================================================================
# IMPACT DES CORRECTIONS (statistiques descriptives)
# ============================================================================

cat("=== IMPACT DES CORRECTIONS SUR LES MOYENNES SPATIALES ===\n\n")

# Helper function pour afficher les changements
show_impact <- function(original, corrected, metric_name, unit) {
  mean_orig <- mean(original, na.rm = TRUE)
  mean_corr <- mean(corrected, na.rm = TRUE)
  delta <- mean_corr - mean_orig
  delta_pct <- (delta / mean_orig) * 100
  
  cat(sprintf("  %.1f %s → %.1f %s (Δ = %+.1f, %+.1f%%)\n",
              mean_orig, unit, mean_corr, unit, delta, delta_pct))
}

cat("Médiane d'aire:\n")
cat("  Detectree2: ")
show_impact(centro_D2$Med_Aire, centro_D2_corrected$Med_Aire, "Med", "m²")
cat("  SAM:        ")
show_impact(centro_SAM$Med_Aire, centro_SAM_corrected$Med_Aire, "Med", "m²")
cat("  D2S:        ")
show_impact(centro_D2S$Med_Aire, centro_D2S_corrected$Med_Aire, "Med", "m²")

cat("\nSomme d'aire:\n")
cat("  Detectree2: ")
show_impact(centro_D2$sum_Aire, centro_D2_corrected$sum_Aire, "Sum", "m²")
cat("  SAM:        ")
show_impact(centro_SAM$sum_Aire, centro_SAM_corrected$sum_Aire, "Sum", "m²")
cat("  D2S:        ")
show_impact(centro_D2S$sum_Aire, centro_D2S_corrected$sum_Aire, "Sum", "m²")

cat("\nDensité:\n")
cat("  Detectree2: ")
show_impact(centro_D2$Nb_ind, centro_D2_corrected$Nb_ind, "Dens", "ind/ha")
cat("  SAM:        ")
show_impact(centro_SAM$Nb_ind, centro_SAM_corrected$Nb_ind, "Dens", "ind/ha")
cat("  D2S:        ")
show_impact(centro_D2S$Nb_ind, centro_D2S_corrected$Nb_ind, "Dens", "ind/ha")

```

## Rasterisation des données corrigées

```{r rasterise-corrected, message=FALSE}

# Fonction de rasterisation (identique à votre code existant)
to_raster_df <- function(sf_points, field, r_template) {
  v  <- vect(sf_points)
  rr <- rasterize(v, r_template, field = field, fun = mean, na.rm = TRUE)
  crs(rr) <- crs(luki_tif)
  as.data.frame(rr, xy = TRUE) |>
    rename(value = 3) |>
    filter(!is.na(value))
}

# --- Liste des centroides CORRIGÉS ---
centro_list_corrected <- list(
  D2  = centro_D2_corrected,
  SAM = centro_SAM_corrected,
  D2S = centro_D2S_corrected
)

# Rasters par métrique (CORRIGÉS)
rasters_corrected <- lapply(names(centro_list_corrected), function(m) {
  list(
    Med_Aire = to_raster_df(centro_list_corrected[[m]], "Med_Aire", r) |> 
                mutate(Model = m, Metric = "Med_Aire"),
    sum_Aire = to_raster_df(centro_list_corrected[[m]], "sum_Aire", r) |> 
                mutate(Model = m, Metric = "sum_Aire"),
    Nb_ind   = to_raster_df(centro_list_corrected[[m]], "Nb_ind", r) |> 
                mutate(Model = m, Metric = "Nb_ind")
  )
})
names(rasters_corrected) <- names(centro_list_corrected)

df_Med_corrected <- bind_rows(lapply(rasters_corrected, `[[`, "Med_Aire"))
df_Sum_corrected <- bind_rows(lapply(rasters_corrected, `[[`, "sum_Aire"))
df_Nbi_corrected <- bind_rows(lapply(rasters_corrected, `[[`, "Nb_ind"))

# Limites pour les cartes corrigées
lims_Med_corrected <- quantile(df_Med_corrected$value, probs = c(0.025, 0.975), na.rm = TRUE)
lims_Sum_corrected <- quantile(df_Sum_corrected$value, probs = c(0.025, 0.975), na.rm = TRUE)
lims_Nbi_corrected <- quantile(df_Nbi_corrected$value, probs = c(0.025, 0.975), na.rm = TRUE)

cat("\n=== LIMITES POUR LES CARTES CORRIGÉES ===\n")
cat("Médiane: [", round(lims_Med_corrected[1], 1), ", ", 
    round(lims_Med_corrected[2], 1), "] m²\n", sep="")
cat("Somme:   [", round(lims_Sum_corrected[1], 0), ", ", 
    round(lims_Sum_corrected[2], 0), "] m²\n", sep="")
cat("Densité: [", round(lims_Nbi_corrected[1], 1), ", ", 
    round(lims_Nbi_corrected[2], 1), "] ind/ha\n", sep="")

```

## Visualisation : Panel complet des cartes corrigées

```{r panel-viridis-corrected, message=FALSE, fig.width=10, fig.height=10}

# Utiliser votre fonction plot_metric existante
# (elle est déjà définie dans votre chunk précédent)

# Titres de colonnes
column_titles_corr <- plot_grid(
  ggdraw() + draw_label("Detectree2", fontface = "bold", size = 12, x = 0.5, hjust = 0.5),
  ggdraw() + draw_label("SAM", fontface = "bold", size = 12, x = 0.5, hjust = 0.5),
  ggdraw() + draw_label("Detectree2SAM", fontface = "bold", size = 12, x = 0.5, hjust = 0.5),
  ncol = 3
)

# Création des trois cartes corrigées
map_Med_corr <- plot_metric(df_Med_corrected, "Median Area\n(corrected, m²)", 
                            lims_Med_corrected, show_x = FALSE)
map_Sum_corr <- plot_metric(df_Sum_corrected, "Sum Area\n(corrected, m²)", 
                            lims_Sum_corrected, show_x = FALSE)
map_Nbi_corr <- plot_metric(df_Nbi_corrected, "Density\n(corrected, ind/ha)", 
                            lims_Nbi_corrected, show_x = TRUE)

# Combiner en panel
panel_viridis_corrected <- plot_grid(
  column_titles_corr,
  map_Med_corr, map_Sum_corr, map_Nbi_corr,
  ncol = 1,
  rel_heights = c(0.05, 1, 1, 1),
  labels = c("", "A", "B", "C"),
  label_size = 14,
  align = "v",
  axis = "lr"
)

# Export
ggsave(
  filename = "D:/PhD/Data/Art1_rendu/Graphique/panel_viridis_CORRECTED.png",
  plot = panel_viridis_corrected,
  width = 10,
  height = 10,
  dpi = 300,
  bg = "white"
)

print(panel_viridis_corrected)

```

## Cartes des meilleures méthodes (CORRIGÉES)

```{r best-maps-corrected, message=FALSE, fig.width=10, fig.height=10}

# --- Filtrer pour les meilleures méthodes ---
df_Med_D2S_corr <- df_Med_corrected |> filter(Model == "D2S")
df_Sum_D2S_corr <- df_Sum_corrected |> filter(Model == "D2S")
df_Nbi_SAM_corr <- df_Nbi_corrected |> filter(Model == "SAM")

lims_Med_D2S_corr <- quantile(df_Med_D2S_corr$value, probs = c(0.025, 0.975), na.rm = TRUE)
lims_Sum_D2S_corr <- quantile(df_Sum_D2S_corr$value, probs = c(0.025, 0.975), na.rm = TRUE)
lims_Nbi_SAM_corr <- quantile(df_Nbi_SAM_corr$value, probs = c(0.025, 0.975), na.rm = TRUE)

# Emprise commune
all_xy_corr <- bind_rows(
  df_Med_D2S_corr[, c("x","y")],
  df_Sum_D2S_corr[, c("x","y")],
  df_Nbi_SAM_corr[, c("x","y")]
)
buf <- 150
xlim_sel_corr <- range(all_xy_corr$x, na.rm = TRUE) + c(-buf, buf)
ylim_sel_corr <- range(all_xy_corr$y, na.rm = TRUE) + c(-buf, buf)

# Créer les 3 cartes avec votre fonction plot_metric_single
map_Med_D2S_corr <- plot_metric_single(
  df_Med_D2S_corr,
  "Median Crown Area\n(corrected, m²)",
  lims_Med_D2S_corr,
  xlim_use = xlim_sel_corr,
  ylim_use = ylim_sel_corr
)

map_Sum_D2S_corr <- plot_metric_single(
  df_Sum_D2S_corr,
  "Total Crown Area\n(corrected, m²)",
  lims_Sum_D2S_corr,
  xlim_use = xlim_sel_corr,
  ylim_use = ylim_sel_corr
)

map_Nbi_SAM_corr <- plot_metric_single(
  df_Nbi_SAM_corr,
  "Crown Density\n(corrected, ind/ha)",
  lims_Nbi_SAM_corr,
  xlim_use = xlim_sel_corr,
  ylim_use = ylim_sel_corr
)

# Assemblage
top_row_corr <- plot_grid(
  map_Med_D2S_corr,
  map_Sum_D2S_corr,
  ncol = 2,
  align = "hv",
  axis = "tb",
  labels = c("A. Detectree2SAM (corrected)", "B. Detectree2SAM (corrected)"),
  label_size = 14,
  label_x = 0.1,
  label_y = 1
)

bottom_row_corr <- plot_grid(
  map_Nbi_SAM_corr,
  labels = "C. SAM (corrected)",
  label_size = 14,
  label_x = 0.35,
  label_y = 1.02
)

panel_best_corrected <- plot_grid(
  top_row_corr,
  bottom_row_corr,
  ncol = 1,
  rel_heights = c(1, 1)
)

# Export
ggsave(
  filename = "D:/PhD/Data/Art1_rendu/Graphique/panel_best_map_CORRECTED.png",
  plot = panel_best_corrected,
  width = 10,
  height = 10,
  dpi = 300,
  bg = "white"
)

print(panel_best_corrected)

# === Export cartes individuelles ===
ggsave("D:/PhD/Data/Art1_rendu/Graphique/map_Med_D2S_CORRECTED.png",
       plot = map_Med_D2S_corr, width = 2.5, height = 3, dpi = 300, bg = "white")

ggsave("D:/PhD/Data/Art1_rendu/Graphique/map_Sum_D2S_CORRECTED.png",
       plot = map_Sum_D2S_corr, width = 2.5, height = 3, dpi = 300, bg = "white")

ggsave("D:/PhD/Data/Art1_rendu/Graphique/map_Nbi_SAM_CORRECTED.png",
       plot = map_Nbi_SAM_corr, width = 2.5, height = 3, dpi = 300, bg = "white")

cat("\n✓ Toutes les cartes corrigées ont été générées!\n")
cat("  - Panel complet: panel_viridis_CORRECTED.png\n")
cat("  - Meilleures méthodes: panel_best_map_CORRECTED.png\n")
cat("  - 3 cartes individuelles\n")

```

## Cartes CMY des désaccords entre modèles (VALEURS CORRIGÉES)

> **Objectif :** Visualiser les désaccords spatiaux entre méthodes **après correction linéaire**.
> La correction réduit-elle les désaccords locaux ? Les patterns changent-ils ?

```{r CMY-corrected}

# ==========================================
# PARAMÈTRES GLOBAUX (identiques)
# ==========================================
GAMMA <- 1
QUANTILES <- c(0, 1)
INTENSITY_FLOOR <- 1.5

# ==========================================
# 1. CALCUL DES QUANTILES SUR DONNÉES CORRIGÉES
# ==========================================
get_sd_range <- function(df, quantiles = QUANTILES) {
  df_wide <- df %>%
    tidyr::pivot_wider(names_from = Model, values_from = value) %>%
    mutate(sd_val = apply(dplyr::select(., D2, SAM, D2S), 1, sd, na.rm = TRUE))
  quantile(df_wide$sd_val, quantiles, na.rm = TRUE)
}

# Calcul sur données CORRIGÉES
sd_range_med_corr <- get_sd_range(df_Med_corrected)
sd_range_sum_corr <- get_sd_range(df_Sum_corrected)
sd_range_nbi_corr <- get_sd_range(df_Nbi_corrected)

cat("=== SD RANGES (CORRIGÉES) ===\n")
cat(" - Med :", round(sd_range_med_corr, 3), "\n")
cat(" - Sum :", round(sd_range_sum_corr, 3), "\n")
cat(" - Nbi :", round(sd_range_nbi_corr, 3), "\n\n")

# Comparaison avec valeurs originales (si disponibles)
if (exists("sd_range_med")) {
  cat("=== COMPARAISON ORIGINAL vs CORRIGÉ ===\n")
  cat("Médiane - SD range original:", round(sd_range_med, 3), 
      "→ corrigé:", round(sd_range_med_corr, 3),
      sprintf("(%.1f%% réduction)\n", 
              ((sd_range_med[2] - sd_range_med_corr[2]) / sd_range_med[2]) * 100))
  cat("Somme   - SD range original:", round(sd_range_sum, 3), 
      "→ corrigé:", round(sd_range_sum_corr, 3),
      sprintf("(%.1f%% réduction)\n", 
              ((sd_range_sum[2] - sd_range_sum_corr[2]) / sd_range_sum[2]) * 100))
  cat("Densité - SD range original:", round(sd_range_nbi, 3), 
      "→ corrigé:", round(sd_range_nbi_corr, 3),
      sprintf("(%.1f%% réduction)\n\n", 
              ((sd_range_nbi[2] - sd_range_nbi_corr[2]) / sd_range_nbi[2]) * 100))
}

# ==========================================
# 2. FONCTIONS COMMUNES (inchangées)
# ==========================================
normalize_cmy <- function(c_raw, m_raw, y_raw) {
  c_raw[!is.finite(c_raw)] <- 0
  m_raw[!is.finite(m_raw)] <- 0  
  y_raw[!is.finite(y_raw)] <- 0
  max_val <- pmax(c_raw, pmax(m_raw, y_raw))
  max_val[max_val == 0 | !is.finite(max_val)] <- 1
  list(C = c_raw / max_val, M = m_raw / max_val, Y = y_raw / max_val)
}

calculate_intensity <- function(sd_values, sd_range, gamma = GAMMA, floor = INTENSITY_FLOOR) {
  I_raw <- scales::rescale(sd_values, to = c(0, 1), from = sd_range)
  I_raw[!is.finite(I_raw)] <- 0
  pmax(I_raw, floor) ^ gamma
}

cmy_to_rgb <- function(C, M, Y, I) {
  list(
    R = pmin(pmax((1 - C) * I, 0), 1),
    G = pmin(pmax((1 - M) * I, 0), 1),
    B = pmin(pmax((1 - Y) * I, 0), 1)
  )
}

create_cmy_map <- function(df_wide, sd_range) {
  df_processed <- df_wide %>%
    mutate(
      mean_val = ifelse(mean_val == 0 | !is.finite(mean_val), 1e-10, mean_val),
      C_raw = D2 / mean_val,
      M_raw = SAM / mean_val,
      Y_raw = D2S / mean_val
    )
  cmy <- normalize_cmy(df_processed$C_raw, df_processed$M_raw, df_processed$Y_raw)
  I <- calculate_intensity(df_processed$sd_val, sd_range)
  rgb_vals <- cmy_to_rgb(cmy$C, cmy$M, cmy$Y, I)
  df_processed %>%
    mutate(
      C = cmy$C, M = cmy$M, Y = cmy$Y, I = I,
      R = rgb_vals$R, G = rgb_vals$G, B = rgb_vals$B,
      hex = rgb(R, G, B)
    )
}

create_cmy_triangle <- function(sd_range, gamma = GAMMA, floor = INTENSITY_FLOOR, n = 200) {
  h <- sqrt(3)/2
  tri_grid <- expand.grid(x = seq(0, 1, length.out = n), y = seq(0, h, length.out = n))
  tri_grid <- tri_grid[
    tri_grid$y >= 0 &
    tri_grid$y <= h &
    tri_grid$x >= tri_grid$y / sqrt(3) &
    tri_grid$x <= 1 - tri_grid$y / sqrt(3), ]
  Y_raw <- (2 / sqrt(3)) * tri_grid$y
  C_raw <- tri_grid$x - 0.5 * Y_raw
  M_raw <- 1 - C_raw - Y_raw
  cmy <- normalize_cmy(C_raw, M_raw, Y_raw)
  sd_sim <- scales::rescale(tri_grid$y, to = sd_range, from = c(0, h))
  I <- calculate_intensity(sd_sim, sd_range, gamma, floor)
  rgb_vals <- cmy_to_rgb(cmy$C, cmy$M, cmy$Y, I)
  data.frame(
    x = tri_grid$x, y = tri_grid$y,
    C = cmy$C, M = cmy$M, Y = cmy$Y, I = I,
    hex = rgb(rgb_vals$R, rgb_vals$G, rgb_vals$B)
  )
}

make_triangle_plot <- function(tri_data, sd_range, title) {
  h <- sqrt(3)/2
  
  ggplot(tri_data, aes(x = x, y = y)) +
    geom_raster(aes(fill = hex)) +
    scale_fill_identity() +
    
    # Contours du triangle
    geom_segment(x = 0, y = 0, xend = 1, yend = 0, color = "black", size = 0.5, inherit.aes = FALSE) +
    geom_segment(x = 1, y = 0, xend = 0.5, yend = h, color = "black", size = 0.5, inherit.aes = FALSE) +
    geom_segment(x = 0.5, y = h, xend = 0, yend = 0, color = "black", size = 0.5, inherit.aes = FALSE) +
    
    # Lignes médianes
    geom_segment(x = 0.5, y = h/3, xend = 0, yend = 0, color = "white", linetype = "dashed", alpha = 0.6) +
    geom_segment(x = 0.5, y = h/3, xend = 1, yend = 0, color = "white", linetype = "dashed", alpha = 0.6) +
    geom_segment(x = 0.5, y = h/3, xend = 0.5, yend = h, color = "white", linetype = "dashed", alpha = 0.6) +
    
    # Points (repères)
    geom_point(aes(x = 0.5, y = h/3), color = "grey", size = 1, inherit.aes = FALSE) +       
    geom_point(aes(x = 0.25, y = 0.144), color = "#3e3e3e", size = 1, inherit.aes = FALSE) + 
    geom_point(aes(x = 0.00, y = 0.00), color = "#3e3e3e", size = 1, inherit.aes = FALSE) + 
    geom_point(aes(x = 0.75, y = 0.144), color = "#3e3e3e", size = 1, inherit.aes = FALSE) + 
    geom_point(aes(x = 1, y = 0.00), color = "#3e3e3e", size = 1, inherit.aes = FALSE) +    
    geom_point(aes(x = 0.50, y = (2*h)/3), color = "#3e3e3e", size = 1, inherit.aes = FALSE) +
    geom_point(aes(x = 0.50, y = h*1), color = "#3e3e3e", size = 1, inherit.aes = FALSE) +  
    
    # Ajustement des marges pour laisser place aux labels
    coord_equal(xlim = c(-0.5, 1.5), ylim = c(-0.5, h + 0.5), expand = FALSE) +
    theme_void(base_size = 11) +
    
    # Labels des coins (légèrement décalés vers l'extérieur)
    annotate("text", x = 0, y = -0.06, label = "SAM", 
             hjust = 0.5, vjust = 1, size = 6, color = "black", fontface = "bold") +
    annotate("text", x = 1, y = -0.06, label = "Detectree2", 
             hjust = 0.5, vjust = 1, size = 6, color = "black", fontface = "bold") +
    annotate("text", x = 0.5, y = h + 0.12, label = "Detectree2SAM", 
             hjust = 0.5, vjust = 0, size = 6, color = "black", fontface = "bold") +
    
    # Annotations pour les % (inchangées)
    annotate("text", x = 0.50, y = (h/3)+0.02, color = "#3e3e3e", label = "100%", size = 6, hjust = 0.5, vjust = -0.75) +
    annotate("text", x = 0.25, y = h/6, color = "#3e3e3e", label = "50%", size = 6, hjust = 0.5, vjust = -0.5) +
    annotate("text", x = 0.06, y = 0.01, color = "#3e3e3e", label = "0%", size = 6, hjust = 0, vjust = -0.5) +
    
    annotate("text", x = 0.75, y = h/6, color = "#3e3e3e", label = "50%", size = 6, hjust = 0.5, vjust = -0.5) +
    annotate("text", x = 0.94, y = 0.01, color = "#3e3e3e", label = "0%", size = 6, hjust = 1, vjust = -0.5) +
    
    annotate("text", x = 0.5, y = (2*h)/3, color = "#3e3e3e", label = "50%", size = 6, hjust = 0.5, vjust = -0.5) +
    annotate("text", x = 0.5, y = h - 0.04, color = "#3e3e3e", label = "0%", size = 6, hjust = 0.5, vjust = -0.60) +
    
    labs(title = title) +
    theme(
      plot.background = element_blank(),
      panel.background = element_blank(),
      plot.margin = margin(5, 5, 5, 5),
      plot.title = element_text(color = "black", hjust = 0.5, size = 12, face = "bold")
    )
}

# ==========================================
# 3. CRÉATION DES CARTES CORRIGÉES
# ==========================================
prep_and_plot <- function(df, sd_range, title) {
  df_wide <- df %>%
    pivot_wider(names_from = Model, values_from = value) %>%
    mutate(
      mean_val = rowMeans(across(c(D2, SAM, D2S)), na.rm = TRUE),
      sd_val = apply(across(c(D2, SAM, D2S)), 1, sd, na.rm = TRUE)
    )
  df_map <- create_cmy_map(df_wide, sd_range)
  tri_data <- create_cmy_triangle(sd_range, GAMMA, INTENSITY_FLOOR)
  p_map <- ggplot(df_map, aes(x, y)) +
    geom_raster(aes(fill = hex)) + 
    scale_fill_identity() +
    coord_fixed(ratio = 1) +
    labs(
      title = title,
      x = "Easting (m)",
      y = "Northing (m)"
    ) +
    theme_classic(base_size = 11) +
    theme(
     axis.line = element_blank(),
     panel.background = element_rect(fill = "white", colour = NA),
     plot.background  = element_rect(fill = "white", colour = NA),
     panel.grid       = element_blank(),
     axis.text.x      = element_text(size = 5, color = "black"),
     axis.text.y      = element_text(size = 5, color = "black", angle = 90, hjust = 0.5),
     axis.title       = element_text(size = 7, color = "black"),
     axis.ticks       = element_line(color = "black", linewidth = 0.3),
     plot.title       = element_text(color = "black", hjust = 0.5, face = "bold")
    )
  list(map = p_map, triangle = tri_data)
}

# --- Création des cartes CORRIGÉES ---
res_med_corr <- prep_and_plot(df_Med_corrected, sd_range_med_corr, "Median Crown Area")
res_sum_corr <- prep_and_plot(df_Sum_corrected, sd_range_sum_corr, "Sum Crown Area")
res_nbi_corr <- prep_and_plot(df_Nbi_corrected, sd_range_nbi_corr, "Crown Density")

# Enlever les titres
res_med_corr$map <- res_med_corr$map + labs(title = NULL)
res_sum_corr$map <- res_sum_corr$map + labs(title = NULL)
res_nbi_corr$map <- res_nbi_corr$map + labs(title = NULL)

# --- Triangle unique (global) ---
sd_range_global_corr <- range(c(sd_range_med_corr, sd_range_sum_corr, sd_range_nbi_corr))
tri_data_corr <- create_cmy_triangle(sd_range = sd_range_global_corr, GAMMA, INTENSITY_FLOOR)

triangle_plot_corr <- make_triangle_plot(
  tri_data_corr,
  sd_range_global_corr,
  title = " "
)

# --- 4) Organisation des cartes en lignes/colonnes ---
top_row_corr <- plot_grid(
  res_med_corr$map, res_sum_corr$map,
  ncol = 2,
  labels = c("A", "B"),
  label_size = 16,
  label_fontface = "bold",
  label_x = c(0.02, 0.02),
  label_y = c(0.98, 0.98)
)

bottom_row_corr <- plot_grid(
  res_nbi_corr$map,
  labels = "C",
  label_size = 16,
  label_x = 0.02,
  label_y = 1.05
)

# --- 5) Combiner cartes + triangle ---
final_panel_corr <- plot_grid(
  top_row_corr,
  plot_grid(bottom_row_corr, triangle_plot_corr, ncol = 2, rel_widths = c(0.5, 0.5)),
  ncol = 1,
  rel_heights = c(1, 1)
)

# --- 6) Export ---
ggsave(
  filename = "D:/PhD/Data/Art1_rendu/Graphique/CMY_map_triangle_CORRECTED.png",
  plot = final_panel_corr,
  width = 10,
  height = 10,
  dpi = 300,
  bg = "white"
)

cat("\n✓ Panel CMY corrigé sauvegardé: CMY_map_triangle_CORRECTED.png\n")

```

## Export des cartes CMY individuelles (CORRIGÉES)

```{r export-cmy-corrected}

# === Export des cartes CMY corrigées ===
ggsave("D:/PhD/Data/Art1_rendu/Graphique/map_Med_CMY_CORRECTED.png",
       plot = res_med_corr$map, width = 2.5, height = 3, dpi = 300, bg = "white")

ggsave("D:/PhD/Data/Art1_rendu/Graphique/map_Sum_CMY_CORRECTED.png",
       plot = res_sum_corr$map, width = 2.5, height = 3, dpi = 300, bg = "white")

ggsave("D:/PhD/Data/Art1_rendu/Graphique/map_Nbi_CMY_CORRECTED.png",
       plot = res_nbi_corr$map, width = 2.5, height = 3, dpi = 300, bg = "white")

# === Export du triangle CMY corrigé ===
ggsave("D:/PhD/Data/Art1_rendu/Graphique/triangle_CMY_CORRECTED.png",
       plot = triangle_plot_corr, width = 5, height = 5, dpi = 300, bg = "white")

cat("\n✓ Cartes CMY individuelles corrigées sauvegardées:\n")
cat("  - map_Med_CMY_CORRECTED.png\n")
cat("  - map_Sum_CMY_CORRECTED.png\n")
cat("  - map_Nbi_CMY_CORRECTED.png\n")
cat("  - triangle_CMY_CORRECTED.png\n")

```

## Statistiques de réduction des désaccords

```{r cmy-disagreement-stats}

# ==========================================
# ANALYSE QUANTITATIVE DES CHANGEMENTS
# ==========================================

cat("\n=== ANALYSE DES DÉSACCORDS (ORIGINAL vs CORRIGÉ) ===\n\n")

# Fonction pour calculer les stats de désaccord
calc_disagreement_stats <- function(df_original, df_corrected, metric_name) {
  
  # Original
  df_wide_orig <- df_original %>%
    pivot_wider(names_from = Model, values_from = value) %>%
    mutate(
      mean_val = rowMeans(across(c(D2, SAM, D2S)), na.rm = TRUE),
      sd_val = apply(across(c(D2, SAM, D2S)), 1, sd, na.rm = TRUE),
      cv_val = sd_val / mean_val * 100  # Coefficient de variation
    )
  
  # Corrigé
  df_wide_corr <- df_corrected %>%
    pivot_wider(names_from = Model, values_from = value) %>%
    mutate(
      mean_val = rowMeans(across(c(D2, SAM, D2S)), na.rm = TRUE),
      sd_val = apply(across(c(D2, SAM, D2S)), 1, sd, na.rm = TRUE),
      cv_val = sd_val / mean_val * 100
    )
  
  # Statistiques
  cat(sprintf("=== %s ===\n", metric_name))
  cat(sprintf("SD moyen original:  %.2f\n", mean(df_wide_orig$sd_val, na.rm = TRUE)))
  cat(sprintf("SD moyen corrigé:   %.2f\n", mean(df_wide_corr$sd_val, na.rm = TRUE)))
  cat(sprintf("Réduction SD:       %.1f%%\n\n", 
              (1 - mean(df_wide_corr$sd_val, na.rm = TRUE) / 
               mean(df_wide_orig$sd_val, na.rm = TRUE)) * 100))
  
  cat(sprintf("CV moyen original:  %.2f%%\n", mean(df_wide_orig$cv_val, na.rm = TRUE)))
  cat(sprintf("CV moyen corrigé:   %.2f%%\n", mean(df_wide_corr$cv_val, na.rm = TRUE)))
  cat(sprintf("Réduction CV:       %.1f%%\n\n", 
              (1 - mean(df_wide_corr$cv_val, na.rm = TRUE) / 
               mean(df_wide_orig$cv_val, na.rm = TRUE)) * 100))
  
  # Retourner les données pour analyse ultérieure
  return(list(
    original = df_wide_orig,
    corrected = df_wide_corr
  ))
}

# Calculer pour chaque métrique (si données originales disponibles)
if (exists("df_Med") && exists("df_Sum") && exists("df_Nbi")) {
  stats_med <- calc_disagreement_stats(df_Med, df_Med_corrected, "MÉDIANE D'AIRE")
  stats_sum <- calc_disagreement_stats(df_Sum, df_Sum_corrected, "SOMME D'AIRE")
  stats_nbi <- calc_disagreement_stats(df_Nbi, df_Nbi_corrected, "DENSITÉ")
} else {
  cat("⚠️ Données originales non disponibles pour comparaison\n")
}

cat(paste(rep("=", 70), collapse = ""), "\n")
cat("INTERPRÉTATION:\n")
cat("- Réduction de SD: La correction réduit les écarts ABSOLUS entre méthodes\n")
cat("- Réduction de CV: La correction réduit les écarts RELATIFS (normalisés)\n")
cat("- Les cartes CMY corrigées montrent donc MOINS de désaccord spatial\n")
cat(paste(rep("=", 70), collapse = ""), "\n")

```

# 4. Description de Luki à l'échelle du paysage

```{r prep dataset}
# --- Aire de couronne (toutes les couronnes)
df_area_long <- bind_rows(
  Detectree2 |> st_drop_geometry() |> dplyr::select(area_m2) |> mutate(Model = "Detectree2"),
  SAM |> st_drop_geometry() |> dplyr::select(area_m2) |> mutate(Model = "SAM"),
  D2S |> st_drop_geometry() |> dplyr::select(area_m2) |> mutate(Model = "D2S")
)
# --- Indice de circularité (exemple : 4*pi*Area / Perimeter^2)
df_SI_long <- bind_rows(
  Detectree2 |> st_drop_geometry() |> dplyr::select(SI) |> mutate(Model = "Detectree2"),
  SAM |> st_drop_geometry() |> dplyr::select(SI) |> mutate(Model = "SAM"),
  D2S |> st_drop_geometry() |> dplyr::select(SI) |> mutate(Model = "D2S")
)
if ("D2" %in% unique(df_Nbi$Model)) {
  df_Nbi$Model[df_Nbi$Model == "D2"] <- "Detectree2"
}
if ("D2" %in% unique(df_Med$Model)) {
  df_Med$Model[df_Med$Model == "D2"] <- "Detectree2"
}
if ("D2" %in% unique(df_Sum$Model)) {
  df_Sum$Model[df_Sum$Model == "D2"] <- "Detectree2"
}
# === Création des graphiques avec couleurs et axe x modifiable ===
xlim_area <- c(0, 400)  # <--- MODIFIE CETTE VALEUR POUR ZOOMER SUR L'AXE X
xlim_SI   <- c(0.6, 1)    # Shape Index entre 0 et 1
xlim_Nbi  <- c(0, 200)  # <--- Modifie selon tes valeurs
xlim_Med  <- c(0, 400)  # <--- Modifie selon tes valeurs
xlim_Sum  <- c(0, 9000)  # <--- Modifie selon tes valeurs
# === Palette CMY pastel adaptée pour fond blanc ===
model_colors_pastel <- c(
  "Detectree2" = "#33CCCC",  # Cyan un peu plus foncé
  "SAM"        = "#CC33CC",  # Magenta un peu plus foncé
  "D2S"        = "#CCAA00"   # Jaune doré pour rester lisible sur fond blanc
)

# === Distribution de l'aire des couronnes ===
plot_area <- ggplot(df_area_long, aes(x = area_m2, fill = Model, color = Model)) +
  geom_density(alpha = 0.3, linewidth = 1) +
  scale_fill_manual(values = model_colors_pastel, name = "Method") +
  scale_color_manual(values = model_colors_pastel, name = "Method") +
  scale_x_continuous(limits = xlim_area)+
  labs(x = "Canopy Crown Area (m²)", y = "Density") +
  theme_minimal(base_size = 13) +
  theme(
    plot.background  = element_rect(fill = "white", colour = NA),
    panel.background = element_rect(fill = "white", colour = NA),
    legend.position  = "top"
  )

# === Distribution du Shape Index (SI) ===
plot_SI <- ggplot(df_SI_long, aes(x = SI, fill = Model, color = Model)) +
  geom_density(alpha = 0.3, linewidth = 1) +
  scale_fill_manual(values = model_colors_pastel, name = "Method") +
  scale_color_manual(values = model_colors_pastel, name = "Method") +
  scale_x_continuous(limits = xlim_SI)+
  labs(x = "Shape Index (SI)", y = "Density") +
  theme_minimal(base_size = 13) +
  theme(
    plot.background  = element_rect(fill = "white", colour = NA),
    panel.background = element_rect(fill = "white", colour = NA),
    legend.position  = "top"
  )

# === Distribution de la densité de couronnes ===
plot_Nbi <- ggplot(df_Nbi, aes(x = value, fill = Model, color = Model)) +
  geom_density(alpha = 0.3, linewidth = 1) +
  scale_fill_manual(values = model_colors_pastel, name = "Method") +
  scale_color_manual(values = model_colors_pastel, name = "Method") +
  scale_x_continuous(limits = xlim_Nbi)+
  labs(x = "Canopy Crown Density (ind/ha)", y = "Density") +
  theme_minimal(base_size = 13) +
  theme(
    plot.background  = element_rect(fill = "white", colour = NA),
    panel.background = element_rect(fill = "white", colour = NA),
    legend.position  = "top"
  )

# === Distribution de la Mediane des top 20 couronnes ===
plot_Med_area <- ggplot(df_Med, aes(x = value, fill = Model, color = Model)) +
  geom_density(alpha = 0.3, linewidth = 1) +
  scale_fill_manual(values = model_colors_pastel, name = "Method") +
  scale_color_manual(values = model_colors_pastel, name = "Method") +
  scale_x_continuous(limits = xlim_Med)+
  labs(x = "Median Crown Area of the Top 20 Crowns/ha (m²)", y = "Density") +
  theme_minimal(base_size = 13) +
  theme(
    plot.background  = element_rect(fill = "white", colour = NA),
    panel.background = element_rect(fill = "white", colour = NA),
    legend.position  = "top"
  )

# === Distribution de la somme des top 20 couronnes ===
plot_Sum_Aire <- ggplot(df_Sum, aes(x = value, fill = Model, color = Model)) +
  geom_density(alpha = 0.3, linewidth = 1) +
  scale_fill_manual(values = model_colors_pastel, name = "Method") +
  scale_color_manual(values = model_colors_pastel, name = "Method") +
  scale_x_continuous(limits = xlim_Sum)+
  labs(x = "Sum Crown Area of the Top 20 Crowns/ha (m²)", y = "Density") +
  theme_minimal(base_size = 13) +
  theme(
    plot.background  = element_rect(fill = "white", colour = NA),
    panel.background = element_rect(fill = "white", colour = NA),
    legend.position  = "top"
  )

# === Combiner avec patchwork pour avoir UNE seule légende ===
panel_distributions <- (
  plot_area + plot_SI + plot_Med_area + plot_Sum_Aire + plot_Nbi
) +
  plot_layout(ncol = 1, guides = "collect") &
  theme(legend.position = "top")

# === Ajouter les labels A, B, C, D, E ===
panel_distributions <- panel_distributions +
  plot_annotation(tag_levels = "A") &  # Ajoute A, B, C, ...
  theme(plot.tag = element_text(size = 16, face = "bold"))  # Style des tags

# Export
ggsave(
  filename = "D:/PhD/Data/Art1_rendu/Graphique/destriptive_Luki.png",
  plot = panel_distributions,
  width = 8,
  height = 16,
  dpi = 300,
  bg = "white"
)
```

# 5. Description de Luki à l'échelle du paysage (avec valeurs corrigées disponibles)

> **Note :** On ne peut corriger que les métriques pour lesquelles nous avons calculé 
> des facteurs correctifs (Médiane Top20, Somme Top20, Densité). Les distributions 
> d'aires individuelles et de Shape Index restent inchangées.

```{r prep-distributions-partial-correction}

# ============================================================================
# DONNÉES DISPONIBLES POUR DISTRIBUTIONS
# ============================================================================

cat("=== MÉTRIQUES DISPONIBLES ===\n\n")

cat("AVEC correction:\n")
cat("  - df_Med_corrected (Médiane Top20 par pixel)\n")
cat("  - df_Sum_corrected (Somme Top20 par pixel)\n")
cat("  - df_Nbi_corrected (Densité par pixel)\n\n")

cat("SANS correction (pas de facteurs disponibles):\n")
cat("  - df_area_long (Aires individuelles de toutes les couronnes)\n")
cat("  - df_SI_long (Shape Index de toutes les couronnes)\n\n")

# ============================================================================
# RENOMMER "D2" EN "Detectree2" SI NÉCESSAIRE
# ============================================================================

# Pour les données corrigées
if (exists("df_Nbi_corrected") && "D2" %in% unique(df_Nbi_corrected$Model)) {
  df_Nbi_corrected$Model[df_Nbi_corrected$Model == "D2"] <- "Detectree2"
}
if (exists("df_Med_corrected") && "D2" %in% unique(df_Med_corrected$Model)) {
  df_Med_corrected$Model[df_Med_corrected$Model == "D2"] <- "Detectree2"
}
if (exists("df_Sum_corrected") && "D2" %in% unique(df_Sum_corrected$Model)) {
  df_Sum_corrected$Model[df_Sum_corrected$Model == "D2"] <- "Detectree2"
}

# Pour les données originales (si pas déjà fait)
if ("D2" %in% unique(df_area_long$Model)) {
  df_area_long$Model[df_area_long$Model == "D2"] <- "Detectree2"
}
if ("D2" %in% unique(df_SI_long$Model)) {
  df_SI_long$Model[df_SI_long$Model == "D2"] <- "Detectree2"
}

cat("✓ Noms de modèles standardisés\n\n")

# ============================================================================
# STATISTIQUES COMPARATIVES (ORIGINAL vs CORRIGÉ)
# ============================================================================

cat("=== COMPARAISON MOYENNES (ORIGINAL vs CORRIGÉ) ===\n\n")

compare_spatial_means <- function(df_orig, df_corr, metric_name, unit) {
  cat(sprintf("%s:\n", metric_name))
  models <- c("Detectree2", "SAM", "D2S")
  for (m in models) {
    mean_orig <- mean(df_orig$value[df_orig$Model == m], na.rm = TRUE)
    mean_corr <- mean(df_corr$value[df_corr$Model == m], na.rm = TRUE)
    delta <- mean_corr - mean_orig
    delta_pct <- (delta / mean_orig) * 100
    cat(sprintf("  %s: %.1f %s → %.1f %s (Δ = %+.1f, %+.1f%%)\n",
                m, mean_orig, unit, mean_corr, unit, delta, delta_pct))
  }
  cat("\n")
}

# Comparaisons disponibles
if (exists("df_Med") && exists("df_Med_corrected")) {
  compare_spatial_means(df_Med, df_Med_corrected, "Médiane Top20", "m²")
}

if (exists("df_Sum") && exists("df_Sum_corrected")) {
  compare_spatial_means(df_Sum, df_Sum_corrected, "Somme Top20", "m²")
}

if (exists("df_Nbi") && exists("df_Nbi_corrected")) {
  compare_spatial_means(df_Nbi, df_Nbi_corrected, "Densité", "ind/ha")
}

```

## Panel comparatif : Original vs Corrigé (seulement pour métriques corrigées)

```{r comparison-overlaid, fig.width=10, fig.height=12}

# ============================================================================
# COMPARAISON SUPERPOSÉE : ORIGINAL (pointillé) + CORRIGÉ (solide)
# ============================================================================

# --- Préparer les données combinées ---

# Médiane Top20
df_Med_combined <- bind_rows(
  df_Med %>% mutate(Version = "Original"),
  df_Med_corrected %>% mutate(Version = "Corrected")
)

# Somme Top20
df_Sum_combined <- bind_rows(
  df_Sum %>% mutate(Version = "Original"),
  df_Sum_corrected %>% mutate(Version = "Corrected")
)

# Densité
df_Nbi_combined <- bind_rows(
  df_Nbi %>% mutate(Version = "Original"),
  df_Nbi_corrected %>% mutate(Version = "Corrected")
)

# ============================================================================
# GRAPHIQUES SUPERPOSÉS
# ============================================================================

# Palette de couleurs (identique)
model_colors_pastel <- c(
  "Detectree2" = "#33CCCC",
  "SAM"        = "#CC33CC",
  "D2S"        = "#CCAA00"
)

# --- A. CANOPY CROWN AREA (ORIGINAL - pas de correction disponible) ---
plot_area_orig <- ggplot(df_area_long, aes(x = area_m2, fill = Model, color = Model)) +
  geom_density(alpha = 0.3, linewidth = 1.2) +
  scale_fill_manual(values = model_colors_pastel, name = "Method") +
  scale_color_manual(values = model_colors_pastel, name = "Method") +
  scale_x_continuous(limits = xlim_area) +
  labs(
    title = "A.",
    x = "Crown Area (m²)",
    y = "Density"
  ) +
  theme_minimal(base_size = 12) +
  theme(
    plot.background  = element_rect(fill = "white", colour = NA),
    panel.background = element_rect(fill = "white", colour = NA),
    legend.position  = "top",
    plot.title = element_text(face = "bold", hjust = 0)
  ) +
  annotate("text", x = xlim_area[2] * 0.98, y = Inf, 
           label = "No correction\n(individual crowns)",
           hjust = 1, vjust = 1.5, size = 3, color = "gray30", fontface = "italic")

# --- B. SHAPE INDEX (ORIGINAL - pas de correction disponible) ---
plot_SI_orig <- ggplot(df_SI_long, aes(x = SI, fill = Model, color = Model)) +
  geom_density(alpha = 0.3, linewidth = 1.2) +
  scale_fill_manual(values = model_colors_pastel, name = "Method") +
  scale_color_manual(values = model_colors_pastel, name = "Method") +
  scale_x_continuous(limits = xlim_SI) +
  labs(
    title = "B.",
    x = "Shape Index (SI)",
    y = "Density"
  ) +
  theme_minimal(base_size = 12) +
  theme(
    plot.background  = element_rect(fill = "white", colour = NA),
    panel.background = element_rect(fill = "white", colour = NA),
    legend.position  = "none",
    plot.title = element_text(face = "bold", hjust = 0)
  ) +
  annotate("text", x = xlim_SI[2] * 0.98, y = Inf, 
           label = "No correction\n(shape metric)",
           hjust = 1, vjust = 1.5, size = 3, color = "gray30", fontface = "italic")

# --- C. MÉDIANE TOP20 (AVEC CORRECTION) ---
plot_Med_overlay <- ggplot() +
  # COUCHE 1 : Original en pointillé coloré transparent (derrière)
  geom_density(data = df_Med, 
               aes(x = value, color = Model),
               linetype = "dashed", linewidth = 0.8, alpha = 0.4) +
  # COUCHE 2 : Corrigé avec remplissage coloré opaque (devant)
  geom_density(data = df_Med_corrected,
               aes(x = value, fill = Model, color = Model),
               alpha = 0.3, linewidth = 1.2, linetype = "solid") +
  # Échelles
  scale_fill_manual(values = model_colors_pastel, name = "Method") +
  scale_color_manual(values = model_colors_pastel, name = "Method") +
  scale_x_continuous(limits = xlim_Med) +
  labs(
    title = "C. ",
    x = "Median Crown Area of Top 20 Crowns/ha (m²)",
    y = "Density"
  ) +
  theme_minimal(base_size = 12) +
  theme(
    plot.background  = element_rect(fill = "white", colour = NA),
    panel.background = element_rect(fill = "white", colour = NA),
    legend.position  = "none",
    plot.title = element_text(face = "bold", hjust = 0)
  ) +
  # Annotation pour expliquer les styles
  annotate("text", x = xlim_Med[2] * 0.98, y = Inf, 
           label = "Dashed = Original\nSolid = Corrected",
           hjust = 1, vjust = 1.5, size = 3, color = "gray30")

# --- D. SOMME TOP20 (AVEC CORRECTION) ---
plot_Sum_overlay <- ggplot() +
  # Original en pointillé coloré transparent
  geom_density(data = df_Sum, 
               aes(x = value, color = Model),
               linetype = "dashed", linewidth = 0.8, alpha = 0.4) +
  # Corrigé avec remplissage coloré opaque
  geom_density(data = df_Sum_corrected,
               aes(x = value, fill = Model, color = Model),
               alpha = 0.3, linewidth = 1.2, linetype = "solid") +
  scale_fill_manual(values = model_colors_pastel, name = "Method") +
  scale_color_manual(values = model_colors_pastel, name = "Method") +
  scale_x_continuous(limits = xlim_Sum) +
  labs(
    title = "D.",
    x = "Sum Crown Area of Top 20 Crowns/ha (m²)",
    y = "Density"
  ) +
  theme_minimal(base_size = 12) +
  theme(
    plot.background  = element_rect(fill = "white", colour = NA),
    panel.background = element_rect(fill = "white", colour = NA),
    legend.position  = "none",
    plot.title = element_text(face = "bold", hjust = 0)
  ) +
  annotate("text", x = xlim_Sum[2] * 0.98, y = Inf, 
           label = "Dashed = Original\nSolid = Corrected",
           hjust = 1, vjust = 1.5, size = 3, color = "gray30")

# --- E. DENSITÉ (AVEC CORRECTION) ---
plot_Nbi_overlay <- ggplot() +
  # Original en pointillé coloré transparent
  geom_density(data = df_Nbi, 
               aes(x = value, color = Model),
               linetype = "dashed", linewidth = 0.8, alpha = 0.4) +
  # Corrigé avec remplissage coloré opaque
  geom_density(data = df_Nbi_corrected,
               aes(x = value, fill = Model, color = Model),
               alpha = 0.3, linewidth = 1.2, linetype = "solid") +
  scale_fill_manual(values = model_colors_pastel, name = "Method") +
  scale_color_manual(values = model_colors_pastel, name = "Method") +
  scale_x_continuous(limits = xlim_Nbi) +
  labs(
    title = "E.",
    x = "Canopy Crown Density (ind/ha)",
    y = "Density"
  ) +
  theme_minimal(base_size = 12) +
  theme(
    plot.background  = element_rect(fill = "white", colour = NA),
    panel.background = element_rect(fill = "white", colour = NA),
    legend.position  = "none",
    plot.title = element_text(face = "bold", hjust = 0)
  ) +
  annotate("text", x = xlim_Nbi[2] * 0.98, y = Inf, 
           label = "Dashed = Original\nSolid = Corrected",
           hjust = 1, vjust = 1.5, size = 3, color = "gray30")

# ============================================================================
# ASSEMBLAGE AVEC LÉGENDE COMMUNE
# ============================================================================

# Combiner les CINQ graphiques
panel_overlay_complete <- plot_grid(
  plot_area_orig,
  plot_SI_orig,
  plot_Med_overlay,
  plot_Sum_overlay,
  plot_Nbi_overlay,
  ncol = 1,
  align = "v",
  axis = "lr"
)

# Affichage
print(panel_overlay_complete)

# Export
ggsave(
  filename = "D:/PhD/Data/Art1_rendu/Graphique/descriptive_Luki_COMPLETE.png",
  plot = panel_overlay_complete,
  width = 10,
  height = 18,  # Plus haut pour 5 graphiques
  dpi = 300,
  bg = "white"
)

cat("\n✓ Panel complet sauvegardé: descriptive_Luki_COMPLETE.png\n")
cat("  - A, B: Distributions originales (pas de correction disponible)\n")
cat("  - C, D, E: Comparaison avant/après correction\n")
cat("    → Lignes pointillées transparentes = Original\n")
cat("    → Lignes solides + remplissage = Corrigé\n")
# ============================================================================
# STATISTIQUES DESCRIPTIVES PAR MODÈLE ET VERSION
# ============================================================================

calc_stats <- function(df, value_col, label) {
  df %>%
    group_by(Model) %>%
    summarise(
      Median = round(median(.data[[value_col]], na.rm = TRUE), 1),
      SD     = round(sd(.data[[value_col]], na.rm = TRUE), 1),
      .groups = "drop"
    ) %>%
    mutate(Metric = label, Version = "Original")
}

calc_stats_corr <- function(df, value_col, label) {
  df %>%
    group_by(Model) %>%
    summarise(
      Median = round(median(.data[[value_col]], na.rm = TRUE), 1),
      SD     = round(sd(.data[[value_col]], na.rm = TRUE), 1),
      .groups = "drop"
    ) %>%
    mutate(Metric = label, Version = "Corrected")
}

stats_all <- bind_rows(
  # A - Crown Area (pas de correction)
  calc_stats(df_area_long, "area_m2", "Crown Area (m²)"),
  # B - Shape Index (pas de correction)
  calc_stats(df_SI_long, "SI", "Shape Index"),
  # C - Médiane Top20
  calc_stats(df_Med, "value", "Median Crown Area (m²)"),
  calc_stats_corr(df_Med_corrected, "value", "Median Crown Area (m²)"),
  # D - Somme Top20
  calc_stats(df_Sum, "value", "Sum Crown Area (m²)"),
  calc_stats_corr(df_Sum_corrected, "value", "Sum Crown Area (m²)"),
  # E - Densité
  calc_stats(df_Nbi, "value", "Density (ind/ha)"),
  calc_stats_corr(df_Nbi_corrected, "value", "Density (ind/ha)")
) %>%
  dplyr::select(Metric, Version, Model, Median, SD) %>%
  arrange(Metric, Version, Model)

kable(stats_all, caption = "Descriptive statistics per algorithm and version (Original vs Corrected)") %>%
  kable_styling(bootstrap_options = c("striped", "hover", "condensed")) %>%
  collapse_rows(columns = 1:2, valign = "top")
```

## Analyse quantitative des shifts de distribution

```{r distribution-shift-analysis}

# ============================================================================
# QUANTIFIER LE DÉPLACEMENT DES DISTRIBUTIONS
# ============================================================================

cat("\n=== ANALYSE DES SHIFTS DE DISTRIBUTION ===\n\n")

analyze_shift <- function(df_orig, df_corr, metric_name) {
  cat(sprintf("--- %s ---\n", metric_name))
  
  models <- c("Detectree2", "SAM", "D2S")
  
  for (m in models) {
    # Données
    orig <- df_orig$value[df_orig$Model == m]
    corr <- df_corr$value[df_corr$Model == m]
    
    # Statistiques
    mean_orig <- mean(orig, na.rm = TRUE)
    mean_corr <- mean(corr, na.rm = TRUE)
    median_orig <- median(orig, na.rm = TRUE)
    median_corr <- median(corr, na.rm = TRUE)
    sd_orig <- sd(orig, na.rm = TRUE)
    sd_corr <- sd(corr, na.rm = TRUE)
    
    # Calculs de shift
    shift_mean <- mean_corr - mean_orig
    shift_median <- median_corr - median_orig
    change_sd <- ((sd_corr - sd_orig) / sd_orig) * 100
    
    cat(sprintf("\n%s:\n", m))
    cat(sprintf("  Moyenne:  %.1f → %.1f (Δ = %+.1f)\n", 
                mean_orig, mean_corr, shift_mean))
    cat(sprintf("  Médiane:  %.1f → %.1f (Δ = %+.1f)\n", 
                median_orig, median_corr, shift_median))
    cat(sprintf("  SD:       %.1f → %.1f (%.1f%% change)\n", 
                sd_orig, sd_corr, change_sd))
  }
  cat("\n")
}

# Appliquer aux trois métriques
analyze_shift(df_Med, df_Med_corrected, "MÉDIANE TOP20")
analyze_shift(df_Sum, df_Sum_corrected, "SOMME TOP20")
analyze_shift(df_Nbi, df_Nbi_corrected, "DENSITÉ")

# ============================================================================
# CONVERGENCE ENTRE MÉTHODES
# ============================================================================

cat("=== CONVERGENCE INTER-ALGORITHMES ===\n\n")

analyze_convergence <- function(df_orig, df_corr, metric_name) {
  cat(sprintf("--- %s ---\n", metric_name))
  
  # Coefficient de variation entre méthodes (original)
  means_orig <- sapply(c("Detectree2", "SAM", "D2S"), function(m) {
    mean(df_orig$value[df_orig$Model == m], na.rm = TRUE)
  })
  cv_orig <- (sd(means_orig) / mean(means_orig)) * 100
  
  # Coefficient de variation entre méthodes (corrigé)
  means_corr <- sapply(c("Detectree2", "SAM", "D2S"), function(m) {
    mean(df_corr$value[df_corr$Model == m], na.rm = TRUE)
  })
  cv_corr <- (sd(means_corr) / mean(means_corr)) * 100
  
  # Range entre méthodes
  range_orig <- max(means_orig) - min(means_orig)
  range_corr <- max(means_corr) - min(means_corr)
  
  cat(sprintf("  CV inter-méthodes:    %.1f%% → %.1f%% (%.1f%% réduction)\n",
              cv_orig, cv_corr, ((cv_orig - cv_corr) / cv_orig) * 100))
  cat(sprintf("  Range inter-méthodes: %.1f → %.1f (%.1f%% réduction)\n\n",
              range_orig, range_corr, ((range_orig - range_corr) / range_orig) * 100))
}

analyze_convergence(df_Med, df_Med_corrected, "MÉDIANE TOP20")
analyze_convergence(df_Sum, df_Sum_corrected, "SOMME TOP20")
analyze_convergence(df_Nbi, df_Nbi_corrected, "DENSITÉ")

cat(paste(rep("=", 70), collapse = ""), "\n")
cat("INTERPRÉTATION:\n")
cat("- Shift positif/négatif : direction du déplacement de la distribution\n")
cat("- Réduction du CV : les trois méthodes convergent vers des valeurs plus proches\n")
cat("- Réduction du Range : l'écart max-min entre méthodes diminue\n")
cat(paste(rep("=", 70), collapse = ""), "\n")

```

## Analyse quantitative des shifts de distribution

```{r distribution-shift-analysis}

# ============================================================================
# QUANTIFIER LE DÉPLACEMENT DES DISTRIBUTIONS
# ============================================================================

cat("\n=== ANALYSE DES SHIFTS DE DISTRIBUTION ===\n\n")

analyze_shift <- function(df_orig, df_corr, metric_name) {
  cat(sprintf("--- %s ---\n", metric_name))
  
  models <- c("Detectree2", "SAM", "D2S")
  
  for (m in models) {
    # Données
    orig <- df_orig$value[df_orig$Model == m]
    corr <- df_corr$value[df_corr$Model == m]
    
    # Statistiques
    mean_orig <- mean(orig, na.rm = TRUE)
    mean_corr <- mean(corr, na.rm = TRUE)
    median_orig <- median(orig, na.rm = TRUE)
    median_corr <- median(corr, na.rm = TRUE)
    sd_orig <- sd(orig, na.rm = TRUE)
    sd_corr <- sd(corr, na.rm = TRUE)
    
    # Calculs de shift
    shift_mean <- mean_corr - mean_orig
    shift_median <- median_corr - median_orig
    change_sd <- ((sd_corr - sd_orig) / sd_orig) * 100
    
    cat(sprintf("\n%s:\n", m))
    cat(sprintf("  Moyenne:  %.1f → %.1f (Δ = %+.1f)\n", 
                mean_orig, mean_corr, shift_mean))
    cat(sprintf("  Médiane:  %.1f → %.1f (Δ = %+.1f)\n", 
                median_orig, median_corr, shift_median))
    cat(sprintf("  SD:       %.1f → %.1f (%.1f%% change)\n", 
                sd_orig, sd_corr, change_sd))
  }
  cat("\n")
}

# Appliquer aux trois métriques
analyze_shift(df_Med, df_Med_corrected, "MÉDIANE TOP20")
analyze_shift(df_Sum, df_Sum_corrected, "SOMME TOP20")
analyze_shift(df_Nbi, df_Nbi_corrected, "DENSITÉ")

# ============================================================================
# CONVERGENCE ENTRE MÉTHODES
# ============================================================================

cat("=== CONVERGENCE INTER-ALGORITHMES ===\n\n")

analyze_convergence <- function(df_orig, df_corr, metric_name) {
  cat(sprintf("--- %s ---\n", metric_name))
  
  # Coefficient de variation entre méthodes (original)
  means_orig <- sapply(c("Detectree2", "SAM", "D2S"), function(m) {
    mean(df_orig$value[df_orig$Model == m], na.rm = TRUE)
  })
  cv_orig <- (sd(means_orig) / mean(means_orig)) * 100
  
  # Coefficient de variation entre méthodes (corrigé)
  means_corr <- sapply(c("Detectree2", "SAM", "D2S"), function(m) {
    mean(df_corr$value[df_corr$Model == m], na.rm = TRUE)
  })
  cv_corr <- (sd(means_corr) / mean(means_corr)) * 100
  
  # Range entre méthodes
  range_orig <- max(means_orig) - min(means_orig)
  range_corr <- max(means_corr) - min(means_corr)
  
  cat(sprintf("  CV inter-méthodes:    %.1f%% → %.1f%% (%.1f%% réduction)\n",
              cv_orig, cv_corr, ((cv_orig - cv_corr) / cv_orig) * 100))
  cat(sprintf("  Range inter-méthodes: %.1f → %.1f (%.1f%% réduction)\n\n",
              range_orig, range_corr, ((range_orig - range_corr) / range_orig) * 100))
}

analyze_convergence(df_Med, df_Med_corrected, "MÉDIANE TOP20")
analyze_convergence(df_Sum, df_Sum_corrected, "SOMME TOP20")
analyze_convergence(df_Nbi, df_Nbi_corrected, "DENSITÉ")

cat(paste(rep("=", 70), collapse = ""), "\n")
cat("INTERPRÉTATION:\n")
cat("- Shift positif/négatif : direction du déplacement de la distribution\n")
cat("- Réduction du CV : les trois méthodes convergent vers des valeurs plus proches\n")
cat("- Réduction du Range : l'écart max-min entre méthodes diminue\n")
cat(paste(rep("=", 70), collapse = ""), "\n")

```
## Tableau récapitulatif des facteurs correctifs

> **Objectif :** Présenter de manière claire et transparente tous les facteurs de correction linéaire
> calculés selon Piñeiro et al. (2008) pour chaque métrique et chaque méthode.

```{r correction-factors-table}

# ============================================================================
# TABLEAU DES FACTEURS CORRECTIFS
# ============================================================================

cat("\n=== FACTEURS DE CORRECTION LINÉAIRE ===\n")
cat("Équation de correction : Observed = a + b × Predicted\n")
cat("Référence : Piñeiro et al. (2008)\n\n")

# Vérifier que correction_factors existe
if (!exists("correction_factors")) {
  cat("⚠️ ERREUR : L'objet 'correction_factors' n'existe pas.\n")
  cat("   Assurez-vous d'avoir exécuté le chunk 'appliquer correction' d'abord.\n")
} else {
  
  # Afficher le tableau brut
  cat("=== TABLEAU BRUT ===\n\n")
  print(correction_factors)
  cat("\n")
  
  # ============================================================================
  # VERSION FORMATÉE POUR PUBLICATION
  # ============================================================================
  
  cat("\n=== VERSION FORMATÉE COMPLÈTE ===\n\n")
  
  # Réorganiser et enrichir le tableau
  correction_factors_formatted <- correction_factors %>%
    mutate(
      # Équation complète
      Equation = sprintf("y = %.2f + %.2f·x", a, b),
      # Interprétation de la pente
      Slope_Interpretation = case_when(
        abs(b - 1) < 0.05 ~ "≈ 1 (bon accord)",
        b < 1 ~ "< 1 (sous-estimation)",
        b > 1 ~ "> 1 (sur-estimation)"
      ),
      # Interprétation de l'intercept
      Intercept_Interpretation = case_when(
        abs(a) < 5 ~ "≈ 0 (pas de biais constant)",
        a < 0 ~ "< 0 (biais négatif)",
        a > 0 ~ "> 0 (biais positif)"
      ),
      # Efficacité de la correction
      Correction_Efficiency = case_when(
        Gain_pct > 60 ~ "Excellente (>60%)",
        Gain_pct > 40 ~ "Bonne (40-60%)",
        Gain_pct > 20 ~ "Modérée (20-40%)",
        TRUE ~ "Faible (<20%)"
      )
    ) %>%
    dplyr::select(Metric, Method, a, b, Equation, 
           RMSD_before, RMSD_after, Gain_pct,
           Slope_Interpretation, Intercept_Interpretation, Correction_Efficiency)
  
  # Tableau formaté avec kable
  print(kable(correction_factors_formatted, 
        digits = 2,
        col.names = c("Métrique", "Méthode", 
                     "Intercept (a)", "Pente (b)", "Équation",
                     "RMSD avant", "RMSD après", "Gain (%)",
                     "Interprétation pente", "Interprétation intercept",
                     "Efficacité correction"),
        caption = "Facteurs de correction linéaire et efficacité (Observed = a + b × Predicted)") %>%
    kable_styling(bootstrap_options = c("striped", "hover", "condensed"),
                  font_size = 10) %>%
    column_spec(1, bold = TRUE) %>%
    column_spec(8, bold = TRUE, color = "white", background = spec_color(correction_factors_formatted$Gain_pct, 
                                                                          begin = 0.3, end = 0.9, 
                                                                          option = "viridis", direction = 1)) %>%
    collapse_rows(columns = 1, valign = "top"))
  
  # ============================================================================
  # TABLEAU SIMPLIFIÉ POUR MANUSCRIT
  # ============================================================================
  
  cat("\n=== VERSION SIMPLIFIÉE (POUR MANUSCRIT) ===\n\n")
  
  correction_factors_simple <- correction_factors %>%
    mutate(
      `Correction equation` = sprintf("y = %.2f + %.2f·x", a, b),
      `RMSD reduction (%)` = sprintf("%.1f%%", Gain_pct)
    ) %>%
    dplyr::select(Metric, Method, `Correction equation`, RMSD_before, RMSD_after, `RMSD reduction (%)`)
  
  print(kable(correction_factors_simple,
        digits = 2,
        col.names = c("Metric", "Method", "Correction equation", 
                     "RMSD (original)", "RMSD (corrected)", "RMSD reduction"),
        caption = "Linear bias correction factors and prediction accuracy improvement") %>%
    kable_styling(bootstrap_options = c("striped", "hover")) %>%
    column_spec(6, bold = TRUE) %>%
    collapse_rows(columns = 1, valign = "top"))
  
  # ============================================================================
  # TABLEAU ULTRA-COMPACT POUR TEXTE PRINCIPAL
  # ============================================================================
  
  cat("\n=== VERSION ULTRA-COMPACTE (IN-TEXT TABLE) ===\n\n")
  
  correction_factors_compact <- correction_factors %>%
    mutate(
      Correction = sprintf("y = %.1f + %.2f·x (Δ=%.0f%%)", a, b, Gain_pct)
    ) %>%
    dplyr::select(Metric, Method, Correction)
  
  print(kable(correction_factors_compact,
        col.names = c("Metric", "Method", "Correction (RMSD reduction)"),
        caption = "Bias correction summary") %>%
    kable_styling(bootstrap_options = c("striped", "condensed"),
                  font_size = 11) %>%
    collapse_rows(columns = 1, valign = "top"))
  
}

```

## Visualisation graphique des facteurs correctifs

```{r plot-correction-factors, fig.width=10, fig.height=6}

# ============================================================================
# GRAPHIQUE : PENTES ET INTERCEPTS
# ============================================================================

if (exists("correction_factors")) {
  
  # Préparer les données pour visualisation
  cf_plot <- correction_factors %>%
    mutate(
      Method_color = case_when(
        Method == "Detectree2" ~ "#33CCCC",
        Method == "SAM" ~ "#CC33CC",
        Method == "D2S" ~ "#CCAA00"
      )
    )
  
  # Graphique de la pente
  plot_slopes <- ggplot(cf_plot, aes(x = Method, y = b, fill = Method)) +
    geom_hline(yintercept = 1, linetype = "dashed", color = "black", linewidth = 0.8) +
    geom_col(alpha = 0.7, width = 0.6) +
    geom_text(aes(label = sprintf("%.3f", b)), 
              vjust = ifelse(cf_plot$b > 1, 1.5, -0.5), 
              size = 3.5, fontface = "bold") +
    facet_wrap(~ Metric, ncol = 3) +
    scale_fill_manual(values = c("Detectree2" = "#33CCCC", 
                                 "SAM" = "#CC33CC", 
                                 "D2S" = "#CCAA00")) +
    labs(
      title = "Correction Slopes (b coefficient)",
      subtitle = "Dashed line = ideal slope (b = 1)",
      x = NULL,
      y = "Slope (b)"
    ) +
    theme_minimal(base_size = 11) +
    theme(
      legend.position = "none",
      axis.text.x = element_text(angle = 45, hjust = 1),
      strip.background = element_rect(fill = "gray90"),
      strip.text = element_text(face = "bold"),
      panel.grid.major.x = element_blank()
    )
  
  # Graphique de l'intercept
  plot_intercepts <- ggplot(cf_plot, aes(x = Method, y = a, fill = Method)) +
    geom_hline(yintercept = 0, linetype = "dashed", color = "black", linewidth = 0.8) +
    geom_col(alpha = 0.7, width = 0.6) +
    geom_text(aes(label = sprintf("%.1f", a)), 
              vjust = ifelse(cf_plot$a > 0, 1.5, -0.5), 
              size = 3.5, fontface = "bold") +
    facet_wrap(~ Metric, ncol = 3) +
    scale_fill_manual(values = c("Detectree2" = "#33CCCC", 
                                 "SAM" = "#CC33CC", 
                                 "D2S" = "#CCAA00")) +
    labs(
      title = "Correction Intercepts (a coefficient)",
      subtitle = "Dashed line = ideal intercept (a = 0)",
      x = NULL,
      y = "Intercept (a)"
    ) +
    theme_minimal(base_size = 11) +
    theme(
      legend.position = "none",
      axis.text.x = element_text(angle = 45, hjust = 1),
      strip.background = element_rect(fill = "gray90"),
      strip.text = element_text(face = "bold"),
      panel.grid.major.x = element_blank()
    )
  
  # Combiner
  panel_correction_factors <- plot_grid(
    plot_slopes,
    plot_intercepts,
    ncol = 1,
    labels = c("A", "B"),
    label_size = 14
  )
  
  print(panel_correction_factors)
  
  # Export
  ggsave(
    filename = "D:/PhD/Data/Art1_rendu/Graphique/correction_factors_visualization.png",
    plot = panel_correction_factors,
    width = 10,
    height = 8,
    dpi = 300,
    bg = "white"
  )
  
  cat("\n✓ Visualisation des facteurs correctifs sauvegardée\n")
  
} else {
  cat("⚠️ correction_factors non disponible pour visualisation\n")
}

```

## Export du tableau pour le manuscrit

```{r export-correction-table}

# ============================================================================
# EXPORT EN DIFFÉRENTS FORMATS
# ============================================================================

if (exists("correction_factors")) {
  
  # Créer dossier si nécessaire
  tables_dir <- "D:/PhD/Data/Art1_rendu/Tables"
  if (!dir.exists(tables_dir)) {
    dir.create(tables_dir, recursive = TRUE)
  }
  
  # --- 1. CSV (pour traitement ultérieur) ---
  write.csv(correction_factors,
            file.path(tables_dir, "correction_factors.csv"),
            row.names = FALSE)
  cat("✓ CSV sauvegardé: correction_factors.csv\n")
  
  # --- 2. Version formatée pour manuscrit ---
  correction_factors_manuscript <- correction_factors %>%
    mutate(
      Equation = sprintf("y = %.2f + %.2f·x", a, b),
      `p-value` = sprintf("slope: %.3f; intercept: %.3f", b, a)
    ) %>%
    dplyr::select(Metric, Method, Equation, `p-value`)
  
  write.csv(correction_factors_manuscript,
            file.path(tables_dir, "correction_factors_manuscript.csv"),
            row.names = FALSE)
  cat("✓ CSV manuscrit sauvegardé: correction_factors_manuscript.csv\n")
  
  # --- 3. Version LaTeX (optionnel) ---
  if (require(xtable, quietly = TRUE)) {
    latex_table <- xtable(correction_factors_manuscript,
                          caption = "Linear bias correction factors",
                          label = "tab:correction-factors")
    
    sink(file.path(tables_dir, "correction_factors.tex"))
    print(latex_table, include.rownames = FALSE)
    sink()
    
    cat("✓ LaTeX table sauvegardée: correction_factors.tex\n")
  }
  
  cat("\n=== FICHIERS EXPORTÉS ===\n")
  cat("Dossier:", tables_dir, "\n")
  cat("  - correction_factors.csv (complet)\n")
  cat("  - correction_factors_manuscript.csv (simplifié)\n")
  cat("  - correction_factors.tex (LaTeX, si xtable disponible)\n")
  
} else {
  cat("⚠️ correction_factors non disponible pour export\n")
}

```

## Interprétation des facteurs correctifs

```{r interpret-corrections}

# ============================================================================
# GUIDE D'INTERPRÉTATION
# ============================================================================

cat("\n")
cat(paste(rep("=", 70), collapse = ""), "\n")
cat("GUIDE D'INTERPRÉTATION DES FACTEURS CORRECTIFS\n")
cat(paste(rep("=", 70), collapse = ""), "\n\n")

cat("ÉQUATION DE CORRECTION: Observed = a + b × Predicted\n\n")

cat("PENTE (b):\n")
cat("  - b = 1  → Prédictions parfaitement calibrées (variance correcte)\n")
cat("  - b < 1  → Modèle SURESTIME la variance (prédit trop dispersé)\n")
cat("  - b > 1  → Modèle SOUS-ESTIME la variance (prédit trop concentré)\n\n")

cat("INTERCEPT (a):\n")
cat("  - a = 0  → Pas de biais constant\n")
cat("  - a > 0  → Modèle SOUS-ESTIME systématiquement\n")
cat("  - a < 0  → Modèle SURESTIME systématiquement\n\n")

cat("TESTS STATISTIQUES:\n")
cat("  - p_slope < 0.05   → La pente diffère significativement de 1\n")
cat("  - p_intercept < 0.05 → L'intercept diffère significativement de 0\n\n")

cat("EXEMPLE D'INTERPRÉTATION:\n")
cat("  Si a = 50 et b = 1.2:\n")
cat("  → Le modèle sous-estime de 50 unités en moyenne (a > 0)\n")
cat("  → ET sous-estime la variance de 20% (b > 1)\n")
cat("  → Correction: y_corr = 50 + 1.2 × y_pred\n\n")

cat(paste(rep("=", 70), collapse = ""), "\n\n")

# ============================================================================
# RÉSUMÉ PAR MÉTRIQUE
# ============================================================================

if (exists("correction_factors")) {
  
  cat("=== RÉSUMÉ PAR MÉTRIQUE ===\n\n")
  
  for (metric in unique(correction_factors$Metric)) {
    cat(sprintf("--- %s ---\n", metric))
    
    subset <- correction_factors %>% filter(Metric == metric)
    
    for (i in 1:nrow(subset)) {
      row <- subset[i, ]
      
      # Interprétation de la pente
      slope_msg <- if (abs(row$b - 1) < 0.05) {
        "pente ≈ 1 (variance bien calibrée)"
      } else if (row$b < 1) {
        sprintf("pente = %.2f < 1 (surestime variance)", row$b)
      } else {
        sprintf("pente = %.2f > 1 (sous-estime variance)", row$b)
      }
      
      # Interprétation de l'intercept
      intercept_msg <- if (abs(row$a) < 5) {
        "intercept ≈ 0 (pas de biais)"
      } else if (row$a > 0) {
        sprintf("intercept = %.1f > 0 (sous-estime de %.1f)", row$a, row$a)
      } else {
        sprintf("intercept = %.1f < 0 (surestime de %.1f)", row$a, abs(row$a))
      }
      
      # Efficacité de la correction
      efficiency_msg <- sprintf("→ RMSD réduit de %.1f%% (%.1f → %.1f)", 
                               row$Gain_pct, row$RMSD_before, row$RMSD_after)
      
      cat(sprintf("  %s: %s; %s %s\n", 
                  row$Method, slope_msg, intercept_msg, efficiency_msg))
    }
    cat("\n")
  }
  
  # ============================================================================
  # STATISTIQUES GLOBALES
  # ============================================================================
  
  cat("=== STATISTIQUES GLOBALES ===\n\n")
  
  cat(sprintf("Réduction moyenne du RMSD: %.1f%%\n", mean(correction_factors$Gain_pct)))
  cat(sprintf("Réduction minimale: %.1f%% (%s, %s)\n", 
              min(correction_factors$Gain_pct),
              correction_factors$Method[which.min(correction_factors$Gain_pct)],
              correction_factors$Metric[which.min(correction_factors$Gain_pct)]))
  cat(sprintf("Réduction maximale: %.1f%% (%s, %s)\n\n", 
              max(correction_factors$Gain_pct),
              correction_factors$Method[which.max(correction_factors$Gain_pct)],
              correction_factors$Metric[which.max(correction_factors$Gain_pct)]))
  
  # Par métrique
  cat("Réduction moyenne par métrique:\n")
  by_metric <- correction_factors %>%
    group_by(Metric) %>%
    summarise(Mean_Gain = mean(Gain_pct),
              SD_Gain = sd(Gain_pct),
              .groups = "drop")
  for (i in 1:nrow(by_metric)) {
    cat(sprintf("  - %s: %.1f%% (±%.1f%%)\n", 
                by_metric$Metric[i], by_metric$Mean_Gain[i], by_metric$SD_Gain[i]))
  }
  cat("\n")
  
  # Par méthode
  cat("Réduction moyenne par méthode:\n")
  by_method <- correction_factors %>%
    group_by(Method) %>%
    summarise(Mean_Gain = mean(Gain_pct),
              SD_Gain = sd(Gain_pct),
              .groups = "drop")
  for (i in 1:nrow(by_method)) {
    cat(sprintf("  - %s: %.1f%% (±%.1f%%)\n", 
                by_method$Method[i], by_method$Mean_Gain[i], by_method$SD_Gain[i]))
  }
  
}

cat("\n")
cat(paste(rep("=", 70), collapse = ""), "\n")

```
